---
title: "Regresja wieloraka – tidymodels dla *adiponektyna\_ng\_ml*"
author: "Notebook roboczy"
output: 
  html_document:
    toc: true
    toc_depth: 3
    number_sections: true
    df_print: paged
    code_folding: show
params:
  data_path: "Dane/2025_07_26_publikacja.xlsx"
  sheet: 1
  target: "adiponektyna_ng_ml"
  # target: "crp_mg_l"
  # strategia danych: "baseline" (domyślna), "mean\_by\_id", "mixed"
  strategy: "mixed"
  # wyklucz zmienne z puli predyktorów (ID, czasowe, outcome'y o tej samej etiologii itp.)
  exclude: !r c("id_osoby", "id_pomiaru", "nazwisko", "imie")
  # liczba foldów CV (grupowanych po id\_osoby, jeśli dostępne)
  vfolds: 10
  repeats: 1
  # czy zapisać wykresy do plików
  save_plots: true
  plots_dir: "wyniki_robocze/regresja/plots_reg"
---

> **Cel:** Zbudowanie i porównanie modeli regresji dla zmiennej zależnej **`r params$target`** z wykorzystaniem frameworku **tidymodels**: OLS (`lm`) oraz modeli regularizowanych **ridge/lasso/elastic net** (`glmnet`). Dodatkowo pokazujemy wariant **modelu mieszanego** (random intercept dla `id_osoby`) z użyciem `parsnip` + `multilevelmod` (sekcja opcjonalna). Zastosowano **grupowane CV** po osobach, aby uniknąć wycieku informacji w danych z powtórzeniami.

---

## 1. Pakiety

```{r}
library(tidyverse)
library(janitor)
library(readxl)
library(here)

# tidymodels core
library(tidymodels)
library(rsample)
library(parsnip)
library(workflows)
library(tune)
library(broom)
library(dials)
library(yardstick)

# mixed models in tidymodels
library(multilevelmod)   # rozszerzenie parsnip dla lmer

# diagnostyka i ważność zmiennych
library(vip)
library(performance)
library(broom.mixed)

# pomocnicze
library(glue)
library(fs)
```

```{r}
tidymodels_prefer()  # preferuj funkcje z tidymodels, gdy są konflikty nazw
```

## 2. Wczytanie danych i konstrukcja cech

```{r}
here::i_am("szablony_analiz/regresja/regresja_new.Rmd")
raw <- readxl::read_excel(here::here(params$data_path), sheet = params$sheet) %>%
  janitor::clean_names() %>%
  filter(!is.na(id_osoby))

names(raw)
```

### 2.1. Czas i interwencja

```{r}
df0 <- raw %>%
  mutate(
    czas = case_when(
      id_pomiaru %in% c(0, 2, 4) ~ "początek",
      id_pomiaru %in% c(1, 3, 5) ~ "koniec",
      TRUE ~ NA_character_
    ),
    interwencja = case_when(
      id_pomiaru %in% c(0, 1) ~ "trening",
      id_pomiaru %in% c(2, 3) ~ "trening_dieta",
      id_pomiaru %in% c(4, 5) ~ "grupa_kontrolna",
      TRUE ~ NA_character_
    )
  ) |>
  mutate(
    czas = factor(czas, levels = c("początek","koniec")),
    interwencja = factor(interwencja, levels = c("trening","trening_dieta","grupa_kontrolna")),
    id_osoby = paste0(id_osoby, "_", interwencja)
  ) |>
  mutate_if(is.character, factor)
```

### 2.2. Wybór strategii danych

* **`baseline` (domyślna)** – używamy wyłącznie pomiarów **„początek”** (unikamy wpływu interwencji/czasu i powtórzeń; jeden wiersz na osobę).
* **`mean_by_id`** – uśredniamy po `id_osoby` (redukcja szumu kosztem utraty dynamiki).
* **`mixed`** – zostawiamy pełne dane i później dopasowujemy **model mieszany** z efektem losowym `(1|id_osoby)` (sekcja 7).

```{r}
# strategy <- params$strategy
# stopifnot(strategy %in% c("baseline","mean_by_id","mixed"))
# 
# if (strategy == "baseline") {
#   df_model <- df0 %>% filter(czas == "początek")
# } else if (strategy == "mean_by_id") {
#   df_model <- df0 %>%
#     group_by(id_osoby) %>%
#     summarise(across(where(is.numeric), ~ mean(.x, na.rm = TRUE)), .groups = "drop") %>%
#     left_join(df0 %>% select(id_osoby, interwencja) %>% distinct(), by = "id_osoby")
# } else { # mixed
#   df_model <- df0
# }
# 
# Cel i pula predyktorów
target <- params$target
# 
# stopifnot(target %in% names(df_model))

# pred_all <- df_model %>%
#   select(where(is.numeric), where(is.factor)) %>%
#   select(-all_of(c(params$exclude, target))) %>%
#   names()
# 
# pred_all
```

```{r}
df_model <- df0 %>% 
  select(-c(id_pomiaru, id_osoby, nazwisko, imie))

df_model
```

> **Uwaga:** Jeśli część predyktorów jest wynikiem z tego samego panelu biomarkerów co zmienna docelowa, rozważ ograniczenie puli (ryzyko współzależności biologicznej i kolinearności). Możesz doprecyzować `params$exclude`.

## 3. Podział danych i resampling

### wersja prosta

```{r}
set.seed(123)
split <- initial_split(df_model, strata = interwencja, prop = 4/5)


train_data <- training(split)
test_data  <- testing(split)
```

```{r}
# Define the linear regression model specification
lm_model_spec <- linear_reg() %>%
  set_engine("lm") %>%       # Use the 'lm' engine (from base R stats package)
  set_mode("regression")   # Specify the mode as regression

# Print the model specification
lm_model_spec
```


```{r}

selected_cols <- c(target, "dexa_ffm_kg_bm", "fgi", "wskaznik_aterogenezy_cri_ii")

train_data <- train_data %>%
  select(selected_cols)

test_data <- test_data %>%
  select(selected_cols)

rec <- recipe(
  adiponektyna_ng_ml ~ ., data = train_data) %>%
  # update_role(id_osoby, new_role = "group_id") %>%
  step_rm(all_outcomes(), -all_of(target)) %>%
  step_impute_median(all_numeric_predictors()) %>%
  step_impute_mode(all_nominal_predictors()) %>%
  step_YeoJohnson(all_numeric_predictors(), -all_outcomes()) %>%
  step_zv(all_predictors()) %>%
  step_lincomb(all_numeric_predictors()) %>%
  step_corr(all_numeric_predictors(), threshold = 0.9) %>%
  step_normalize(all_numeric_predictors()) %>%
  step_dummy(all_nominal_predictors())

prep(rec)
```


```{r}
bake(prep(rec), new_data = train_data)  # sprawdź, czy recipe się przygotowuje
```



```{r}
lm_wf <- workflow() %>% 
  add_model(lm_model_spec) %>%
  add_recipe(rec)

lm_wf
```


```{r}
final_fit <- lm_wf %>%
  last_fit(split = split)

# Print the results
final_fit
```



```{r}
final_workflow_fit <- extract_workflow(final_fit)

final_model_fit <- extract_fit_parsnip(final_workflow_fit)


summary(final_model_fit$fit)
```


```{r}
par(mfrow = c(2, 2))

# Generate standard diagnostic plots for the lm object
plot(
  final_model_fit$fit,
  pch = 16,
  col = '#006EA1',
  id.n = 3 # Number of extreme points to label
)

# Reset plotting area to default
par(mfrow = c(1, 1))
```


```{r}
# Collect performance metrics on the test set
final_metrics <- final_fit %>%
  collect_metrics()

final_metrics
```



```{r}

# Collect predictions on the test set
final_predictions <- final_fit %>%
  collect_predictions()

final_predictions
```


```{r}
final_predictions %>%
  ggplot(aes(x = .pred, y = adiponektyna_ng_ml)) +
  geom_point(color = '#006EA1', alpha = 0.7) +
  geom_abline(intercept = 0, slope = 1, color = 'orange', linetype = "dashed", linewidth = 1) +
  labs(
    title = 'Actual vs. Predicted',
    subtitle = 'Test Set Results',
    x = 'Predicted',
    y = 'Actual'
  ) +
  theme_minimal() +
  coord_fixed()
```








### wersja rozbudowana

Używamy **grupowanego podziału** i **grupowanego CV** po `id_osoby`, żeby zapobiec wyciekowi informacji między foldami przy danych z powtórzeniami.

```{r}
set.seed(123)

if (strategy == "mixed") {
  split <- rsample::group_initial_split(df_model, group = id_osoby, prop = 3/4)
  folds <- rsample::group_vfold_cv(training(split), group = id_osoby, v = params$vfolds, repeats = params$repeats)
} else {
  split <- rsample::initial_split(df_model, prop = 3/4, strata = !!sym(target))
  folds <- rsample::vfold_cv(training(split), v = params$vfolds, repeats = params$repeats, strata = !!sym(target))
}

train_data <- training(split)
test_data  <- testing(split)

nrow(train_data); nrow(test_data)
```

## 4. Recipe – przygotowanie cech

* imputacja braków: **medianowa** dla numerycznych, **tryb** dla kategorycznych,
* transformacja **Yeo–Johnson** (działa także na wartości ≤ 0),
* usuwanie cech stałych i liniowych kombinacji,
* redukcja kolinearności: usuwamy cechy o |r| > 0.9,
* standaryzacja numerycznych,
* dummifikacja czynników.

```{r}
rec <- recipe(formula(glue("{target} ~ .")), data = train_data) %>%
  # update_role(id_osoby, new_role = "group_id") %>%
  step_rm(all_outcomes(), -all_of(target)) %>%
  step_impute_median(all_numeric_predictors()) %>%
  step_impute_mode(all_nominal_predictors()) %>%
  step_YeoJohnson(all_numeric_predictors(), -all_outcomes()) %>%
  step_zv(all_predictors()) %>%
  step_lincomb(all_numeric_predictors()) %>%
  step_corr(all_numeric_predictors(), threshold = 0.9) %>%
  step_normalize(all_numeric_predictors()) %>%
  step_dummy(all_nominal_predictors(), one_hot = TRUE)

prep(rec)  # sprawdź, czy recipe się przygotowuje
```

## 5. Specyfikacje modeli

### 5.1. OLS (lm)

```{r}
lm_spec <- linear_reg() %>%
  set_engine("lm")
```

### 5.2. Ridge / Lasso / Elastic Net (glmnet)

```{r}
ridge_spec <- linear_reg(penalty = tune(), mixture = 0) %>% set_engine("glmnet")
lasso_spec <- linear_reg(penalty = tune(), mixture = 1) %>% set_engine("glmnet")
enet_spec  <- linear_reg(penalty = tune(), mixture = tune()) %>% set_engine("glmnet")
```

Siatki strojenia:

```{r}
# typowy zakres kar dla glmnet (log10-lambda od -4 do 1); mieszanka 0..1
lambda_grid <- grid_regular(penalty(range = c(-4, 1)), levels = 50)  # 50 punktów
alpha_grid  <- grid_regular(mixture(), levels = 11)

grid_enet <- lambda_grid %>% crossing(alpha_grid)
```

## 6. Workflows i strojenie

```{r}
wf_base <- workflow() %>% add_recipe(rec)

wf_lm    <- wf_base %>% add_model(lm_spec)
wf_ridge <- wf_base %>% add_model(ridge_spec)
wf_lasso <- wf_base %>% add_model(lasso_spec)
wf_enet  <- wf_base %>% add_model(enet_spec)
```

### 6.1. OLS – walidacja krzyżowa

```{r}
set.seed(123)
res_lm <- fit_resamples(
  wf_lm, resamples = folds,
  metrics = metric_set(yardstick::rmse, rsq, yardstick::mae),
  control = control_resamples(save_pred = TRUE)
)
collect_metrics(res_lm)
```

### 6.2. Ridge/Lasso – strojenie `penalty`

```{r}
set.seed(123)
res_ridge <- tune_grid(
  wf_ridge, resamples = folds, grid = lambda_grid,
  metrics = metric_set(yardstick::rmse, rsq, yardstick::mae),
  control = control_grid(save_pred = TRUE)
)
set.seed(123)
res_lasso <- tune_grid(
  wf_lasso, resamples = folds, grid = lambda_grid,
  metrics = metric_set(yardstick::rmse, rsq, yardstick::mae),
  control = control_grid(save_pred = TRUE)
)
```

### 6.3. Elastic Net – strojenie `penalty` × `mixture`

```{r}
set.seed(123)
res_enet <- tune_grid(
  wf_enet, resamples = folds, grid = grid_enet,
  metrics = metric_set(yardstick::rmse, rsq, yardstick::mae),
  control = control_grid(save_pred = TRUE)
)
```

## 7. Ranking modeli (CV)

```{r}
rank_tbl <- bind_rows(
  collect_metrics(res_lm)    %>% mutate(model = "lm"),
  collect_metrics(res_ridge) %>% mutate(model = "ridge"),
  collect_metrics(res_lasso) %>% mutate(model = "lasso"),
  collect_metrics(res_enet)  %>% mutate(model = "enet")
) %>%
  filter(.metric %in% c("rmse","rsq","mae")) %>%
  group_by(model, .metric) %>%
  slice_min(mean, n = 1, with_ties = FALSE) %>%
  ungroup() %>%
  select(model, .metric, mean, std_err, dplyr::everything())

rank_tbl
```

```{r}
# wybór najlepszego po RMSE (niższy lepszy)
best_rmse <- rank_tbl %>% filter(.metric == "rmse") %>% arrange(mean) %>% slice(1)
best_model <- best_rmse$model
best_model
```

### 7.1. Dynamiczna interpretacja skuteczności CV

```{r}
rmse_lm   <- rank_tbl %>% filter(model == "lm", .metric == "rmse") %>% pull(mean)
rmse_best <- best_rmse$mean
improv    <- (rmse_lm - rmse_best) / rmse_lm

cat(glue::glue(
  "Najlepszy model wg RMSE: **{best_model}**.\n",
  "RMSE(lm) = {round(rmse_lm,3)}, RMSE(best) = {round(rmse_best,3)}; ",
  "relatywna poprawa ≈ {scales::percent(improv, accuracy = 0.1)}."
))
```

## 8. Finalizacja i ocena na zbiorze testowym

Dla najlepszego modelu dopasujemy pełny workflow na **train** i ocenimy na **test**.

```{r}
final_fit <- NULL
final_wf  <- NULL

if (best_model == "lm") {
  final_wf  <- wf_lm
  final_fit <- fit(final_wf, data = train_data)
} else if (best_model == "ridge") {
  best_pen <- select_best(res_ridge, metric = "rmse")
  final_wf <- finalize_workflow(wf_ridge, best_pen)
  final_fit <- fit(final_wf, data = train_data)
} else if (best_model == "lasso") {
  best_pen <- select_best(res_lasso, metric = "rmse")
  final_wf <- finalize_workflow(wf_lasso, best_pen)
  final_fit <- fit(final_wf, data = train_data)
} else if (best_model == "enet") {
  best_par <- select_best(res_enet, metric = "rmse")
  final_wf <- finalize_workflow(wf_enet, best_par)
  final_fit <- fit(final_wf, data = train_data)
}

final_wf
```

### 8.1. Jakość na teście

```{r}
final_res <- predict(final_fit, new_data = test_data) %>%
  bind_cols(test_data %>% select(!!sym(target))) %>%
  rename(.pred = .pred, .obs = !!sym(target))

metrics(final_res, truth = .obs, estimate = .pred) %>% arrange(.metric)
```

### 8.2. Wykres: obserwowane vs przewidywane

```{r, fig.height=4}
plt_fit <- ggplot(final_res, aes(x = .obs, y = .pred)) +
  geom_point(alpha = 0.6) +
  geom_abline(slope = 1, intercept = 0, linetype = 2) +
  coord_equal() +
  theme_classic() +
  labs(x = "Rzeczywiste", y = "Przewidywane", title = glue("{target}: obserwowane vs prognoza"))
plt_fit


if (isTRUE(params$save_plots)) {
  fs::dir_create(params$plots_dir)
  ggsave(fs::path(params$plots_dir, glue("{target}_obs_vs_pred.png")), plt_fit, width = 6, height = 4, dpi = 300)
}
```

## 9. Ważność zmiennych i współczynniki

### 9.1. OLS – współczynniki, p‑value i FDR

```{r}
if (best_model == "lm") {
  lm_fit <- extract_fit_engine(final_fit)
  coefs <- broom::tidy(lm_fit) %>% filter(term != "(Intercept)") %>%
    mutate(p_adj_bh = p.adjust(p.value, method = "BH")) %>%
    arrange(p_adj_bh)
  coefs

  # VIF (kolinearność)
  vif_tbl <- performance::check_collinearity(lm_fit) %>% as_tibble() %>%
    select(term, VIF, starts_with("CI")) %>% arrange(desc(VIF))
  vif_tbl
}
```

> **Interpretacja:**
>
> * Współczynniki dodatnie zwiększają poziom *adiponektyny* wraz ze wzrostem predyktora (przy pozostałych stałych), ujemne – obniżają.
> * Kolumna `p_adj_bh` to p‑value skorygowane metodą **Benjamini–Hochberg** (FDR). Wybieraj predyktory z `p_adj_bh < 0.05` jako istotne po korekcji, pamiętając o kontekście biologicznym.
> * `VIF > ~5–10` sugeruje problem kolinearności – rozważ usunięcie/połączenie takich zmiennych lub użycie modelu regularizowanego.

### 9.2. Modele glmnet – liczba aktywnych cech i VIP

```{r}
if (best_model %in% c("ridge","lasso","enet")) {
  eng <- extract_fit_engine(final_fit)
  # parametry najlepszego modelu
  best_params <- tryCatch({ extract_parameter_set_dials(final_fit) }, error = function(e) NULL)
  best_params

  # liczba niezerowych współczynników przy dopasowanej lambdzie
  if (inherits(eng, "glmnet")) {
    lam <- eng$lambda
    beta <- as.matrix(coef(eng, s = lam))
    n_nonzero <- sum(beta[-1,1] != 0)  # bez interceptu
    cat(glue::glue("Liczba aktywnych (niezerowych) predyktorów: {n_nonzero}.\n"))
  }

  # VIP
  vip_plot <- vip::vip(final_fit, num_features = 25)
  vip_plot
  if (isTRUE(params$save_plots)) {
    ggsave(fs::path(params$plots_dir, glue("{target}_vip.png")), vip_plot, width = 7, height = 5, dpi = 300)
  }
}
```

> **Uwaga:**
>
> * **LASSO** (mixture = 1) dokonuje selekcji cech – współczynniki części predyktorów stają się dokładnie 0.
> * **Ridge** (mixture = 0) nie zeruje współczynników, ale silnie je kurczy – dobre przy kolinearności.
> * **Elastic Net** łączy oba mechanizmy; tuning `mixture` decyduje o proporcji lasso/ridge.

## 10. Diagnostyka modelu końcowego

```{r}
# Reszty na zbiorze testowym
resid_tbl <- final_res %>% mutate(resid = .obs - .pred)

p1 <- ggplot(resid_tbl, aes(x = .pred, y = resid)) +
  geom_point(alpha = 0.6) + theme_classic() +
  labs(x = "Przewidywane", y = "Reszty", title = "Reszty vs przewidywane")

p2 <- ggplot(resid_tbl, aes(sample = resid)) +
  stat_qq(alpha = 0.6) + stat_qq_line() + theme_classic() +
  labs(title = "QQ-plot reszt")

p1; p2

if (isTRUE(params$save_plots)) {
  ggsave(fs::path(params$plots_dir, glue("{target}_res_vs_pred.png")), p1, width = 6, height = 4, dpi = 300)
  ggsave(fs::path(params$plots_dir, glue("{target}_qq.png")), p2, width = 6, height = 4, dpi = 300)
}
```

```{r}
# Test Shapiro–Wilka reszt (na teście)
sh <- shapiro.test(resid_tbl$resid)
sh
```

> **Komentarz:** drobne odchylenia od normalności reszt są zwykle akceptowalne. W przypadku silnych naruszeń rozważ transformację zmiennej zależnej lub model odporny.

## 11. (Opcjonalnie) Model mieszany w tidymodels (random intercept dla `id_osoby`)

Ta sekcja wykorzystuje **parsnip** + **multilevelmod** i silnik `lmer` do estymacji regresji liniowej z efektem losowym.

> **Zastosowanie:** gdy mamy wiele wierszy na osobę (powtórzenia), a chcemy wykorzystać całą informację, modelując korelację wewnątrzosobniczą.

```{r}
if (strategy == "mixed") {
  # Prosty model: wszystkie predyktory + (1|id_osoby)
  lmer_spec <- linear_reg() %>% set_engine("lmer")
  wf_lmer <- workflow() %>%
    add_model(lmer_spec) %>%
    add_formula(formula(glue("{target} ~ (1|id_osoby) + {paste(pred_all, collapse = ' + ')}")))

  set.seed(123)
  res_lmer <- fit_resamples(
    wf_lmer, resamples = folds, metrics = metric_set(yardstick::rmse, rsq, yardstick::mae),
    control = control_resamples(save_pred = TRUE)
  )
  collect_metrics(res_lmer)

  # Dopasowanie finalne na całym train i ocena na teście
  fit_lmer_final <- fit(wf_lmer, data = train_data)
  pred_lmer <- predict(fit_lmer_final, new_data = test_data) %>%
    bind_cols(test_data %>% select(!!sym(target))) %>% rename(.pred = .pred, .obs = !!sym(target))
  metrics(pred_lmer, truth = .obs, estimate = .pred)

  # Najistotniejsze współczynniki stałe
  broom.mixed::tidy(extract_fit_engine(fit_lmer_final), effects = "fixed") %>% arrange(p.value) %>% head(20)
}
```

> **Interpretacja:** współczynniki stałe mówią o średnim wpływie predyktorów, natomiast wariancja efektu losowego odpowiada zróżnicowaniu poziomu bazowego między osobami. Gdy wyniki mieszanych i klasycznych modeli różnią się, priorytet ma interpretacja **modelu mieszanego** w przypadku danych z powtórzeniami.

## 12. Podsumowanie narracyjne

```{r}
# kluczowe liczby
m_cv <- rank_tbl %>% filter(.metric == "rmse") %>% arrange(mean)
rmse_best <- m_cv$mean[1]; rsq_best <- (rank_tbl %>% filter(model == m_cv$model[1], .metric == "rsq"))$mean[1]
model_name <- m_cv$model[1]

rmse_test <- metrics(final_res, truth = .obs, estimate = .pred) %>% filter(.metric == "rmse") %>% pull(.estimate)
rsq_test  <- metrics(final_res, truth = .obs, estimate = .pred) %>% filter(.metric == "rsq") %>% pull(.estimate)

cat(glue::glue(
  "**Najlepszy model (CV)**: {model_name}. Średni RMSE_CV = {round(rmse_best,3)}, R^2_CV = {round(rsq_best,3)}.\n",
  "**Jakość na teście**: RMSE_test = {round(rmse_test,3)}, R^2_test = {round(rsq_test,3)}.\n"
))

if (best_model == "lm") {
  sig_terms <- coefs %>% filter(p_adj_bh < 0.05) %>% pull(term)
  if (length(sig_terms) == 0) {
    cat("Po korekcji BH brak predyktorów istotnych na poziomie q<0.05. Rozważ model regularizowany lub mniejszy zestaw predyktorów.\n")
  } else {
    cat(glue::glue("Istotne predyktory po FDR: {paste(sig_terms, collapse=', ')}.\n"))
  }
}

if (best_model %in% c("lasso","enet")) {
  if (exists("n_nonzero")) {
    cat(glue::glue("Model wybrał {n_nonzero} predyktorów z całej puli (inne ścięte do zera).\n"))
  }
}

if (exists("vif_tbl")) {
  max_vif <- max(vif_tbl$VIF, na.rm = TRUE)
  if (is.finite(max_vif) && max_vif > 10) {
    cat("Wysokie VIF (>10) sugerują silną kolinearność – ridge/enet będą stabilniejsze niż OLS.\n")
  }
}

if (exists("sh")) {
  if (sh$p.value < 0.05) {
    cat("Reszty na teście odbiegają od normalności (Shapiro p<0.05) – wyniki modeli regularizowanych są zwykle odporne; rozważ transformację celu lub kwantylowe metryki błędu.\n")
  } else {
    cat("Normalność reszt nie została odrzucona (Shapiro p>=0.05).\n")
  }
}
```

## 13. Zapis najważniejszych wyników

```{r}
res_summary <- tibble(
  target = target,
  strategy = strategy,
  best_model = best_model,
  rmse_cv = rmse_best,
  rsq_cv = rsq_best,
  rmse_test = rmse_test,
  rsq_test = rsq_test,
  timestamp = Sys.time()
)

fs::dir_create(params$plots_dir)
fs::dir_create("wyniki_robocze/regresja")
readr::write_csv(
  res_summary,
  fs::path("wyniki_robocze/regresja", glue("reg_summary_{target}.csv"))
)
res_summary
```

---

### Notatki metodologiczne

* **grouped CV / split**: gdy mamy wiele rekordów na osobę, stosujemy `group_initial_split()` i `group_vfold_cv()` tak, aby te same osoby nie trafiały jednocześnie do trenowania i walidacji.
* **glmnet**: parametry `penalty` ($\lambda$) i `mixture` ($\alpha$) sterują siłą i rodzajem regularyzacji (`mixture=0` – ridge, `1` – lasso, wartości pomiędzy – elastic net). Wysoka $\lambda$ mocniej kurczy współczynniki i redukuje wariancję kosztem biasu.
* **FDR (BH)**: przy wielu predyktorach p‑value z OLS korygujemy metodą Benjamini–Hochberg. W modelach `glmnet` selekcja jest elementem estymacji; interpretuj znaczenie predyktorów przez **VIP** i znaki współczynników po dopasowaniu finalnym.
* **Mieszane**: przy `strategy = "mixed"` używamy `linear_reg(engine = "lmer")` z `(1|id_osoby)`. W workflow przekazujemy **formułę**, a nie recipe (random effects definiujemy w formule).
