---
title: "android_bh"
output:
   html_document:
    df_print: paged
---

### Analizowany parametr
```{r}
var = "android_bh"
```


```{r setup, include=FALSE} 
knitr::opts_chunk$set(warning = FALSE, message = FALSE) 

```



```{r warning=F, include=F}
library(tidyverse)
library(psych)
library(report)
library(ggridges)
library(ggthemes)
library(viridis)
# library(grubasyKarola)
library(corrr)
library(FSA)

```


```{r include=F}
df_raw <- openxlsx::read.xlsx('../../Dane/2023-09-03 obrona.xlsx') %>% 
  janitor::clean_names()


df <- df_raw %>% 
  mutate(grupa = case_when(
    str_detect(id_osoby, "B") ~ "badana_1",
    str_detect(id_osoby, "Z") ~ "badana_2",
    TRUE ~ "kontrolna"
    ),
         .before = id_osoby) %>%  
  mutate(grupa = factor(grupa),
         id_osoby = factor(id_osoby),
         id_pomiaru = factor(id_pomiaru),
         nazwisko = factor(nazwisko)) 


 # df %>% 
 #   group_by(grupa, id_pomiaru) %>% 
 #   summarize(n = n())

# skimr::skim(df)

# df %>%
# colnames()


# df %>% 
  # select(grupa, id_osoby, nazwisko, id_pomiaru, quicki)
```



```{r include=F}
sw_test <- function(tbl, var, gr, pomiar, grupa = grupa){
  
  tbl %>% 
    select({{grupa}}, id_pomiaru, {{var}}) %>% 
    na.omit() %>% 
    filter({{grupa}} == gr,
           id_pomiaru == pomiar) %>% 
    pull() %>% 
    shapiro.test()
}


# tbl - df z danymi
# pomiar - numer pomiaru
# nazwa - nazwa zmiennej

t_test <- function(tbl, nazwa, pomiar){
  
  temp_df <- tbl %>% 
    select(grupa, id_pomiaru, nazwa) %>% 
    na.omit() %>% 
    filter(id_pomiaru == pomiar) 
  
  t.test(temp_df %>% 
           pull(nazwa) ~ temp_df$grupa)
}


# tbl - df z danymi
# pomiar1 - numer 1 pomiaru
# pomiar2 - numer 2 pomiaru
# gr - grupa (badawcza, albo kontrolna)
# nazwa - nazwa zmiennej

t_test_zal <- function(tbl, pomiar1, pomiar2, gr, nazwa){
  
  temp_df <- tbl %>% 
    select(id_osoby, grupa, id_pomiaru, nazwa) %>% 
    filter(id_pomiaru %in% c(pomiar1, pomiar2),
           grupa == gr) %>% 
    pivot_wider(names_from = id_pomiaru, values_from = nazwa)

  temp_1 <- temp_df %>% 
    pull(as.character(pomiar1))

  temp_2 <- temp_df %>% 
    pull(as.character(pomiar2))
  
  t.test(temp_1, temp_2, paired = T)
}

# nazwa - nazwa zmiennej
stat_opisowa <- function(tbl, nazwa){

  tbl %>% 
    select(grupa, id_pomiaru, {{nazwa}})  %>% 
    na.omit() %>% 
    group_by(grupa, id_pomiaru) %>% 
    summarize(psych::describe({{nazwa}}, quant = c(.25, 0.5, .75))) 
}


normality_test <- function(df, grupy, pomiar, var){
  
  temp_df <- df %>% 
  filter(grupa %in% grupy,
         id_pomiaru %in% pomiar)

  for(g in grupy){
    
    print(paste("Grupa:", g))
    
    res <- sw_test(temp_df, var = var, gr = g, pomiar = pomiar, grupa = grupa)
    
    wynik <- if (res$p.value < 0.05) {
      "Odrzucamy hipotezę o normalności rozkładu"
    } else {
      "Nie ma podstaw do odrzucenia hipotezy o normalności rozkładu"
    }
    
    writeLines(paste("Test:", res$method, "\n","Statystyka:", res$statistic, "\n", "p-value", res$p.value, "\n", wynik, "\n"))
  }
}

stat_opisowa_testy <- function(df, grupy, pomiar, nazwa){
  
  df %>%
    filter(grupa %in% grupy,
           id_pomiaru %in% pomiar)  %>%
    select(grupa, id_pomiaru, {{nazwa}})  %>%
    na.omit() %>%
    group_by(grupa, id_pomiaru) %>%
    summarize(psych::describe({{nazwa}}, quant = c(.25, 0.5,  .75), fast = T)) %>%
    mutate(across(mean:Q0.75, round, 3)) 

  
}


stat_opisowa_zal <- function(df, grupy, pomiar, nazwa){
  
   df %>% 
    filter(grupa %in% grupy,
           id_pomiaru %in% pomiar)  %>% 
    select(grupa, id_pomiaru, !! sym(nazwa))  %>% 
    na.omit() %>% 
    group_by(grupa, id_pomiaru) %>% 
    summarize(psych::describe(!! sym(nazwa), quant = c(.25, 0.5, .75), fast = T)) %>%
    mutate(across(mean:Q0.75, round, 3))
}





normality_test_zal <- function(df, grupy, pomiar, var){
  
  temp_df <- df %>% 
  filter(grupa %in% grupy,
         id_pomiaru %in% pomiar)

  for(p in pomiar){
    
    print(paste("Pomiar:", p))
    
    res <- sw_test(temp_df, var = var, gr = grupy, pomiar = p, grupa = grupa)
    
    wynik <- if (res$p.value < 0.05) {
      "Odrzucamy hipotezę o normalności rozkładu"
    } else {
      "Nie ma podstaw do odrzucenia hipotezy o normalności rozkładu"
    }
    
    writeLines(paste("Test:", res$method, "\n","Statystyka:", res$statistic, "\n", "p-value", res$p.value, "\n", wynik, "\n"))
  }
}


kruskal_wallis_test <- function(df, grupy, pomiar, var){
  
  temp_df <- df %>% 
    filter(grupa %in% grupy,
           id_pomiaru %in% pomiar) %>% 
    select(grupa, zmienna = !! sym(var))
    


  res <- kruskal.test(zmienna ~ grupa, temp_df)

  wynik <- if (res$p.value < 0.05) {
        "Grupy się różnią"
      } else {
        "Grupy się nie różnią"
      }
  
  effect <- temp_df %>% rstatix::kruskal_effsize(zmienna ~ grupa)
  
  wilcox <- pairwise.wilcox.test(temp_df$zmienna, temp_df$grupa, p.adjust.method = "BH")
  
  writeLines(paste("Test:", res$method, "\n","Statystyka:", res$statistic, "\n", "p-value", res$p.value, "\n\n", wynik, "\n\n","Effect size:", effect$effsize, "\n\n"))
  
  print("Wilcoxon test:")
  wilcox$p.value
}

anova_test <- function(df, grupy, pomiar, var){
  
  temp_df <- df %>% 
    filter(grupa %in% grupy,
           id_pomiaru %in% pomiar) %>% 
    select(grupa, zmienna = !! sym(var))
    


  res <- temp_df %>% 
    aov(zmienna ~ grupa, data = .)
  
  
  rep <- res %>% 
    report::report()
  
  print(rep)
  writeLines("\n\n\n")
  print("Tukey test")
  Tukey_test <- multcomp::glht(res, linfct = multcomp::mcp(grupa = "Tukey"))

 summary(Tukey_test)
}


test_friedmana <- function(df, grupy, pomiar, var){
  
  temp_df <- df %>% 
    filter(grupa %in% grupy,
           id_pomiaru %in% pomiar) %>% 
    select(id_pomiaru, id_osoby, nazwisko, zmienna =!! sym(var))
  
  mat <- temp_df %>% 
    pivot_wider(names_from = id_pomiaru, values_from = zmienna) %>% 
    select(-c(id_osoby, nazwisko)) %>% 
    as.matrix()
    
  res <- friedman.test(mat)
  
  c <- unname(res$statistic)
  a <- dim(mat)[1]
  b <- dim(mat)[2]
  effect <- c/(a*(b-1))
  
  wynik <- if (res$p.value < 0.05) {
        "Grupy się różnią"
      } else {
        "Grupy się nie różnią"
      }
  
  writeLines(paste("Test:", res$method, "\n","Statystyka:", res$statistic, "\n", "p-value", res$p.value, "\n\n", wynik, "\n\n","Effect size:", effect, "\n\n"))
}

wilcoxon_zal <- function(df, grupy, pomiar, var){
  
  temp_df <- df %>% 
    filter(grupa %in% grupy,
           id_pomiaru %in% pomiar) %>% 
    select(id_pomiaru, id_osoby, nazwisko, zmienna =!! sym(var)) %>% 
    pivot_wider(names_from = id_pomiaru, values_from = zmienna) %>% 
    na.omit() %>% 
    pivot_longer(3:last_col(), names_to = "id_pomiaru", values_to = "zmienna")
  
  
  
  res <- temp_df %>% 
    rstatix::wilcox_test(zmienna ~ id_pomiaru,paired = TRUE, p.adjust.method = "bonferroni")
  
  effect <- temp_df %>% 
    rstatix::wilcox_effsize(zmienna ~ id_pomiaru,paired = TRUE, p.adjust.method = "bonferroni")
  
  print(res)
  print(effect) 
  
}

anova_test_zal <- function(df, grupy, pomiar, var, id_osoby){
  
  temp_df <- df %>% 
    filter(grupa %in% grupy,
           id_pomiaru %in% pomiar) %>% 
    select(id_pomiaru, id_osoby, zmienna = !! sym(var))
    
  res <- temp_df %>% 
    rstatix::anova_test(dv = zmienna, wid = id_osoby, within = id_pomiaru)
  
  anova_table <- rstatix::get_anova_table(res)
  
  wynik <- if (res$ANOVA$p < 0.05) {
        "Grupy się różnią"
      } else {
        "Grupy się nie różnią"
      }
  
  effect <- res$ANOVA$ges
  
  print(anova_table)
  
  writeLines(paste("\n\n",wynik, "\n\n","Effect size", effect, "\n\n"))
  
}

pairwise_paired_t_tests <- function(df, grupy, pomiar, var, id_osoby){
  
  temp_df <- df %>% 
    filter(grupa %in% grupy,
           id_pomiaru %in% pomiar) %>% 
    select(id_pomiaru, id_osoby, zmienna = !! sym(var)) %>% 
    pivot_wider(names_from = id_pomiaru, values_from = zmienna) %>% 
    na.omit() %>% 
    pivot_longer(cols = !id_osoby, names_to = "id_pomiaru", values_to = "zmienna")
  
  pwc <- temp_df %>%
    rstatix::pairwise_t_test(zmienna ~ id_pomiaru, paired = TRUE,
    p.adjust.method = "bonferroni", detailed = TRUE
    )
  
  cohens <- temp_df %>% 
  rstatix::cohens_d(zmienna ~ id_pomiaru, paired = TRUE)
  
  print(cohens)
  print(pwc)

}
```


# Analiza pomiędzy grupami




## 1 pomiar
 
Dane
```{r}

grupy = c("badana_1", "badana_2", "kontrolna")
pomiar = c(1)
```

### Test na normalność rozkładu 
```{r warning=F}
df %>% 
  normality_test(grupy, pomiar, var)
```
### Statystyka opisowa
```{r warning=F}
df %>% 
  stat_opisowa_testy(grupy, pomiar, !!sym(var)) 

```

### ANOVA
```{r}
df %>% 
  anova_test(grupy, pomiar, var)
```



### Test Kruskala-Wallisa

```{r}
df %>% 
  kruskal_wallis_test(grupy, pomiar, var)
```

## 2 pomiar
 
Dane
```{r}
grupy = c("badana_1", "badana_2", "kontrolna")
pomiar = c(2)
```

### Test na normalność rozkładu 
```{r warning=F}
df %>% 
  normality_test(grupy, pomiar, var)
```
### Statystyka opisowa
```{r warning=F}
df %>% 
  stat_opisowa_testy(grupy, pomiar, !!sym(var))
```


### ANOVA
```{r}
df %>% 
  anova_test(grupy, pomiar, var)
```



### Test Kruskala-Wallisa


```{r}
df %>% 
  kruskal_wallis_test(grupy, pomiar, var)
```


## 3 pomiar
 
Dane
```{r}

grupy = c("badana_1", "badana_2", "kontrolna")
pomiar = c(3)
```

### Test na normalność rozkładu 
```{r warning=F}
df %>% 
  normality_test(grupy, pomiar, var)
```
### Statystyka opisowa
```{r warning=F}
df %>% 
  stat_opisowa_testy(grupy, pomiar, !!sym(var))
```


### ANOVA
```{r}
df %>% 
  anova_test(grupy, pomiar, var)
```


### Test Kruskala-Wallisa


```{r}
df %>% 
  kruskal_wallis_test(grupy, pomiar, var)
```


## 4 pomiar
 
Dane
```{r}

grupy = c("badana_1", "badana_2", "kontrolna")
pomiar = c(4)
```

### Test na normalność rozkładu 
```{r warning=F}
df %>% 
  normality_test(grupy, pomiar, var)
```
### Statystyka opisowa
```{r warning=F}
df %>% 
  stat_opisowa_testy(grupy, pomiar, !!sym(var))
```


### ANOVA
```{r}
df %>% 
  anova_test(grupy, pomiar, var)
```



### Test Kruskala-Wallisa

```{r}
df %>% 
  kruskal_wallis_test(grupy, pomiar, var)
```


# Analiza w grupach


## grupa "badana_1" w pomiarach

Dane
```{r}
grupy = c("badana_1")
pomiar = c(1, 2, 3, 4)

```


### test na normalność rozkładów 
```{r}
df %>% 
  normality_test_zal(grupy, pomiar, var)
```

### Statystyka opisowa


```{r}
df %>% 
  stat_opisowa_zal(grupy, pomiar, var)
```


### test Friedmana

```{r}
df %>% 
  test_friedmana(grupy, pomiar, var)

```
Wilcoxon test results:
```{r}
df %>% 
  wilcoxon_zal(grupy, pomiar, var)
```


### Anova (dependent)

```{r}
df %>% 
  anova_test_zal(grupy, pomiar, var, id_osoby)
```

Post-hoc test:
```{r}
df %>% 
  pairwise_paired_t_tests(grupy, pomiar, var, id_osoby)

```



## grupa "badana_2" w pomiarach

Dane
```{r}
grupy = c("badana_2")
pomiar = c(1, 2, 3, 4)

```


### test na normalność rozkładów 
```{r}
df %>% 
  normality_test_zal(grupy, pomiar, var)
```

### Statystyka opisowa


```{r}
df %>% 
  stat_opisowa_zal(grupy, pomiar, var)
```


### test Friedmana

```{r}
df %>% 
  test_friedmana(grupy, pomiar, var)

```
Wilcoxon test results:
```{r}
df %>% 
  wilcoxon_zal(grupy, pomiar, var)
```


### Anova (dependent)

```{r}
df %>% 
  anova_test_zal(grupy, pomiar, var, id_osoby)
```

Post-hoc test:
```{r}
df %>% 
  pairwise_paired_t_tests(grupy, pomiar, var, id_osoby)

```




## grupa "kontrolna" w pomiarach

Dane
```{r}
grupy = c("kontrolna")
pomiar = c(1, 2, 3, 4)

```


### test na normalność rozkładów 
```{r}
df %>% 
  normality_test_zal(grupy, pomiar, var)
```

### Statystyka opisowa


```{r}
df %>% 
  stat_opisowa_zal(grupy, pomiar, var)
```


### test Friedmana

```{r}
df %>% 
  test_friedmana(grupy, pomiar, var)

```
Wilcoxon test results:
```{r}
df %>% 
  wilcoxon_zal(grupy, pomiar, var)
```


### Anova (dependent)

```{r}
df %>% 
  anova_test_zal(grupy, pomiar, var, id_osoby)
```

Post-hoc test:
```{r}
df %>% 
  pairwise_paired_t_tests(grupy, pomiar, var, id_osoby)

```



