---
title: "Raport LMM dla jednej zmiennej"
date: "`r Sys.Date()`"
format:
  html:
    toc: true
    toc-depth: 3
    theme: cosmo
    df-print: paged
params:
  variable: "homa_b"
  data_path: "Dane/2025_11_23_publikacja.xlsx"
  sheet: 1
---

```{r setup, include=FALSE}
knitr::opts_chunk$set(echo = FALSE, warning = FALSE, message = FALSE)

pipeline_candidates <- c(
  "lmm_pipeline_2025_11.R",
  "szablony_analiz/anova_rm/3gr_4pomiary/lmm_pipeline_2025_11.R",
  "../szablony_analiz/anova_rm/3gr_4pomiary/lmm_pipeline_2025_11.R",
  "../../szablony_analiz/anova_rm/3gr_4pomiary/lmm_pipeline_2025_11.R",
  "../../../szablony_analiz/anova_rm/3gr_4pomiary/lmm_pipeline_2025_11.R"
)

pipeline_path <- pipeline_candidates[file.exists(pipeline_candidates)][[1]]
source(pipeline_path)

data_path <- resolve_existing_path_2025_11(params$data_path)
analysis <- run_lmm_analysis_2025_11(
  var = params$variable,
  data_path = data_path,
  sheet = params$sheet
)
```

## Opis analizy

```{r}
meta <- analysis$meta

cat("Zmienna:", meta$display_label[[1]], "\n")
cat("Kolumna:", meta$variable[[1]], "\n")
cat("Skala analizy:", meta$analysis_scale[[1]], "\n")
cat("Transformacja:", meta$transform_note[[1]], "\n")
```

Analiza glowna jest liniowym modelem mieszanym:

```r
y ~ interwencja * czas + (1 | id_osoby)
```

Modele sa estymowane metoda ML (`REML = FALSE`). Efekty omnibus sa oceniane przez porownania modeli zagniezdzonych (LRT). Porownania post hoc sa oparte na srednich marginalnych z modelu (`emmeans`) i korygowane metoda Holma w ramach rodziny porownan.

## Proba i kompletnosc danych

```{r}
knitr::kable(analysis$sample_summary)
```

```{r}
knitr::kable(analysis$completeness)
```

## Statystyki opisowe

Statystyki opisowe liczone sa na wszystkich obserwacjach niebrakujacych dla tej zmiennej, czyli na danych faktycznie dostepnych dla modelu LMM.

```{r}
knitr::kable(analysis$descriptives)
```

## Wyniki LMM

```{r}
omnibus_display <- analysis$omnibus %>%
  dplyr::mutate(
    p = vapply(.data$p_value, fmt_p_2025_11, FUN.VALUE = character(1))
  ) %>%
  dplyr::select(.data$efekt, .data$chisq, .data$df, p, .data$istotny)

knitr::kable(omnibus_display, digits = 4)
```

```{r}
cat(paste(build_result_summary_2025_11(analysis), collapse = "\n"))
```

## Srednie modelowe

```{r}
model_means_display <- analysis$model_means %>%
  dplyr::select(
    .data$interwencja,
    .data$czas,
    .data$emmean,
    .data$SE,
    .data$lower.CL,
    .data$upper.CL,
    .data$mean_display,
    .data$lower_display,
    .data$upper_display
  )

knitr::kable(model_means_display, digits = 4)
```

## Post hoc

```{r}
if (length(analysis$posthoc$tables) == 0) {
  cat("Brak porownan post hoc do raportowania przy przyjetym progu alfa.")
} else {
  cat("Strategia post hoc:", analysis$posthoc$strategy, "\n\n")
  for (table_name in names(analysis$posthoc$tables)) {
    cat("###", table_name, "\n\n")
    print(knitr::kable(analysis$posthoc$tables[[table_name]], digits = 4))
    cat("\n\n")
  }
}
```

## Diagnostyka modelu

```{r}
diagnostics_status <- analysis$diagnostics$status %>%
  dplyr::mutate(
    shapiro_resid_p = analysis$diagnostics$shapiro$p.value %||% NA_real_
  )

knitr::kable(diagnostics_status, digits = 4)
```

```{r}
analysis$plots$diagnostics
```

## Wykresy

```{r}
analysis$plots$raw
```

```{r}
analysis$plots$emm
```
