---
title: "Analiza wariancji z powtarzanymi pomiarami"
date: "`r Sys.Date()`"
format:
  html:
    toc: true
    toc-depth: 3
    code-fold: false
    theme: cosmo
    df-print: paged
params:
  my_param: "skurczowe"
---

## Opis badania

**Struktura pomiarów:**

	•	Pomiar 1: początek interwencji (0 tygodni)
	•	Pomiar 2: po 6 tygodniach
	•	Pomiar 3: po 12 tygodniach
	•	Pomiar 4: po 16 tygodniach

**Grupy interwencji (id_grupy w danych źródłowych):**

	•	Grupa 1: aerobowa
	•	Grupa 2: siłowa
	•	Grupa 3: kontrolna


```{r include=FALSE}
library(tidyverse)
library(rstatix)
library(emmeans)
library(car)
library(psych)
library(effectsize)
library(ggpubr)
library(patchwork)
library(purrr)
library(kableExtra)
library(lme4)

knitr::opts_chunk$set(warning = FALSE, message = FALSE, echo = FALSE)

# Operator dla powtarzania stringów
`%R%` <- function(x, y) strrep(x, y)
```


```{r}
# Zmienna analizowana (możesz ją łatwo podmieniać)
var <- params$my_param
```


```{r include=FALSE}
df_raw <- openxlsx::read.xlsx("../../../Dane/2025_11_23_publikacja.xlsx", sheet = 1) %>%
  janitor::clean_names() %>%
  filter(!is.na(id_osoby)) %>%
  # UWAGA: w danych źródłowych id_osoby to w istocie id_grupy
  rename(id_grupy = id_osoby)

df <- df_raw %>%
  mutate(
    # Prawdziwa zmienna grupowa (interwencja) na podstawie id_grupy
    interwencja = case_when(
      id_grupy == 1 ~ "aerobowa",
      id_grupy == 2 ~ "siłowa",
      id_grupy == 3 ~ "kontrolna",
      TRUE ~ NA_character_
    ),
    # Czynnik wewnątrzgrupowy: czas
    czas = case_when(
      id_pomiaru == 1 ~ "początek",
      id_pomiaru == 2 ~ "6_tygodni",
      id_pomiaru == 3 ~ "12_tygodni",
      id_pomiaru == 4 ~ "16_tygodni",
      TRUE ~ NA_character_
    ),
    .before = id_grupy
  ) %>%
  mutate(across(where(is.character), ~ trimws(.x, which = "right"))) %>% 
  # Nowe, rzeczywiste id osoby (na podstawie imienia i nazwiska)
  mutate(
    id_osoby = factor(paste0(nazwisko, "_", imie, "_", id_grupy)),
    czas = factor(czas, levels = c("początek", "6_tygodni", "12_tygodni", "16_tygodni")),
    interwencja = factor(interwencja, levels = c("aerobowa", "siłowa", "kontrolna"))
  )
```


```{r include=FALSE}
# Funkcje pomocnicze
# Statystyki opisowe (z opcją: wszystkie vs tylko kompletne przypadki)
stat_opisowa_zal <- function(df, pomiar, var_name, include_incomplete = TRUE){
  if(include_incomplete) {
    cat("\nStatystyki dla WSZYSTKICH dostępnych pomiarów\n")
    cat("(włącznie z niekompletnymi przypadkami)\n\n")
  } else {
    cat("\nStatystyki dla danych użytych w ANOVA\n")
    cat("(tylko kompletne przypadki)\n\n")
  }

  temp_data <- df %>%
    filter(id_pomiaru %in% pomiar) %>%
    na.omit()

  if (!include_incomplete) {
    complete_ids <- temp_data %>%
      count(id_osoby) %>%
      filter(n == length(pomiar)) %>%
      pull(id_osoby)

    temp_data <- temp_data %>%
      filter(id_osoby %in% complete_ids)

    cat("Osoby z kompletnymi danymi:", length(complete_ids), "\n")
    cat("Całkowita liczba obserwacji:", nrow(temp_data), "\n\n")
  } else {
    cat("Całkowita liczba obserwacji:", nrow(temp_data), "\n")
    cat("Liczba unikalnych osób:", n_distinct(temp_data$id_osoby), "\n\n")
  }

  stats <- temp_data %>%
    group_by(interwencja, id_pomiaru) %>%
    summarize(
      n = n(),
      psych::describe(zmienna, quant = c(.25, 0.5, .75), fast = TRUE),
      .groups = "drop"
    ) %>%
    mutate(across(mean:Q0.75, \(x) round(x, 3)))

  print(knitr::kable(stats))
  invisible(stats)
}

# Kompleksowe sprawdzenie założeń dla modelu lmer
sprawdz_zalozenia <- function(temp_df, lmer_model, var_name) {
  cat("=" %R% 40, "\n")
  cat("SPRAWDZENIE ZAŁOŻEŃ DLA:", var_name, "\n")
  cat("=" %R% 40, "\n\n")

  # 1. Normalność w grupach (interwencja × czas)
  cat("1. TEST NORMALNOŚCI SHAPIRO-WILKA (per grupa × czas)\n")
  cat("   H0: dane ~ N(0,σ²) (p > 0.05 = OK)\n\n")

  shapiro_results <- temp_df %>%
    group_by(interwencja, czas) %>%
    summarize(
      n = n(),
      shapiro_W = if(n() >= 3 && n() <= 5000) shapiro.test(zmienna)$statistic else NA_real_,
      shapiro_p = if(n() >= 3 && n() <= 5000) shapiro.test(zmienna)$p.value else NA_real_,
      .groups = "drop"
    ) %>%
    mutate(
      normalny = case_when(
        is.na(shapiro_p) ~ "brak testu",
        shapiro_p > 0.05 ~ "✓",
        TRUE ~ "✗"
      )
    )

  print(knitr::kable(shapiro_results))

  naruszen_normalnosci <- sum(shapiro_results$shapiro_p < 0.05, na.rm = TRUE)
  cat("\nNaruszenia normalności:", naruszen_normalnosci, "/", nrow(shapiro_results), "\n")
  if (naruszen_normalnosci > 0) {
    cat("⚠ UWAGA: Wykryto naruszenia normalności w części komórek.\n")
  } else {
    cat("✓ Brak istotnych naruszeń normalności w poszczególnych komórkach.\n")
  }

  # 2. Normalność reszt z modelu lmer
  cat("\n2. NORMALNOŚĆ RESZT MODELU (lmer)\n")

  residuals_model <- residuals(lmer_model)
  shapiro_resid <- if(length(residuals_model) >= 3 && length(residuals_model) <= 5000) {
    shapiro.test(residuals_model)
  } else {
    NULL
  }

  if(!is.null(shapiro_resid)) {
    cat(" Shapiro-Wilk W =", round(shapiro_resid$statistic, 4),
        "p =", round(shapiro_resid$p.value, 4), "\n")
    cat(" ",
        ifelse(shapiro_resid$p.value > 0.05, "✓ Reszty ~ normalne",
               "⚠ Reszty odbiegają od normalności"),
        "\n")
  } else {
    cat(" ⚠ Nie można wykonać testu Shapiro-Wilka dla reszt (n za duże/małe).\n")
  }

  # 3. Sferyczność (Mauchly) – na podstawie anova_test
  cat("\n3. TEST SFERYCZNOŚCI MAUCHLY'EGO\n")
  cat("   H0: sferyczność spełniona (p > 0.05 = OK)\n\n")

  sphericity <- anova_test(
    data = temp_df,
    dv = zmienna,
    wid = id_osoby,
    within = czas,
    between = interwencja,
    detailed = TRUE
  )
  mauchly_results <- attr(sphericity$ANOVA, "sphericity.tests")

  if (!is.null(mauchly_results) && nrow(mauchly_results) > 0) {
    print(mauchly_results)
    if (any(mauchly_results$p < 0.05, na.rm = TRUE)) {
      cat("\n⚠ Naruszenie sferyczności – należy stosować korekcję (GG/HF).\n")
    } else {
      cat("\n✓ Założenie sferyczności spełnione.\n")
    }
  } else {
    cat(" Brak testu (np. mniej niż 3 poziomy czasu lub zbyt mało danych).\n")
  }

  # 4. Homogeniczność wariancji (Levene) per czas
  cat("\n4. TEST HOMOGENICZNOŚCI WARIANCJI (LEVENE)\n")
  cat("   H0: wariancje jednorodne (p > 0.05 = OK)\n\n")

  levene_results <- temp_df %>%
    group_by(czas) %>%
    group_modify(~{
      lt <- car::leveneTest(zmienna ~ interwencja, data = .x)
      tibble(
        df1 = lt[1, "Df"][1],
        df2 = lt[2, "Df"][1],
        statistic = lt[1, "F value"][1],
        p = lt[1, "Pr(>F)"][1]
      )
    }) %>%
    ungroup()

  print(knitr::kable(levene_results))

  if (all(levene_results$p > 0.05, na.rm = TRUE)) {
    cat("\n✓ Założenie jednorodności wariancji per czas spełnione.\n")
  } else {
    cat("\n⚠ Naruszenie jednorodności wariancji w części punktów czasowych.\n")
  }

  # 5. Box's M – pomijamy (pojedyncza zmienna zależna)
  cat("\n5. TEST BOX'S M\n")
  cat("   Pominięty – przy jednej zmiennej zależnej i klasycznej RM ANOVA\n")
  cat("   test Box'a M nie wnosi dodatkowej informacji (rola Levene'a + Mauchly).\n\n")
  boxm_result <- NULL

  # 6. Diagnostyka graficzna reszt (na bazie lmer_model)
  cat("6. DIAGNOSTYKA GRAFICZNA RESZT (model lmer)\n\n")

  fitted_vals <- fitted(lmer_model)

  plot_data <- data.frame(
    fitted = fitted_vals,
    residuals = residuals_model
  )

  p_qq <- ggplot(plot_data, aes(sample = residuals)) +
    stat_qq() +
    stat_qq_line(color = "red") +
    labs(
      title = "Q-Q plot reszt modelu",
      x = "Kwantyle teoretyczne",
      y = "Kwantyle empiryczne"
    ) +
    theme_minimal()

  p_resid <- ggplot(plot_data, aes(x = fitted, y = residuals)) +
    geom_point(alpha = 0.6) +
    geom_hline(yintercept = 0, color = "red", linetype = "dashed") +
    geom_smooth(se = FALSE, method = "loess") +
    labs(
      title = "Reszty vs wartości dopasowane",
      x = "Wartości dopasowane",
      y = "Reszty"
    ) +
    theme_minimal()

  gridExtra::grid.arrange(p_qq, p_resid, ncol = 2)

  # Podsumowanie liczby naruszeń
  cat("\n", "=" %R% 40, "\n")
  cat("PODSUMOWANIE ZAŁOŻEŃ\n")
  cat("=" %R% 40, "\n\n")

  naruszen <- 0

  if(any(shapiro_results$shapiro_p < 0.05, na.rm = TRUE)) naruszen <- naruszen + 1
  if(!is.null(shapiro_resid) && !is.null(shapiro_resid$p.value) &&
     shapiro_resid$p.value < 0.05) naruszen <- naruszen + 1
  if(any(levene_results$p < 0.05, na.rm = TRUE)) naruszen <- naruszen + 1
  if(!is.null(mauchly_results) && any(mauchly_results$p < 0.05, na.rm = TRUE)) naruszen <- naruszen + 1

  cat("Liczba naruszonych założeń:", naruszen, "\n")
  if(naruszen == 0) {
    cat("✓ Wszystkie główne założenia są w akceptowalnym zakresie.\n\n")
  } else if(naruszen <= 2) {
    cat("⚠ Częściowe naruszenia – ANOVA jest stosunkowo odporna, ale wyniki interpretuj ostrożnie.\n\n")
  } else {
    cat("✗ Istotne naruszenia – rozważ transformacje danych lub modele nieparametryczne / LMM.\n\n")
  }

  invisible(list(
    normalnosc_per_grupa = shapiro_results,
    normalnosc_reszt = shapiro_resid,
    sferycznosc = mauchly_results,
    homogenicznosc_wariancji = levene_results,
    homogenicznosc_macierzy = boxm_result
  ))
}

summarize_rm_anova <- function(aov.res,
                               zalozenia_results,
                               temp_df,
                               var_name = "zmienna") {
  # Tabela ANOVA z korekcją
  anova_tab <- get_anova_table(aov.res, correction = "auto")
  
  # Wyciągnięcie p-value dla poszczególnych efektów
  get_p <- function(effect_name) {
    row <- anova_tab[anova_tab$Effect == effect_name, , drop = FALSE]
    if (nrow(row) == 1) row$p else NA_real_
  }
  
  interaction_p   <- get_p("interwencja:czas")
  czas_p          <- get_p("czas")
  interwencja_p   <- get_p("interwencja")
  
  # Liczebności
  N_complete <- dplyr::n_distinct(temp_df$id_osoby)
  n_obs      <- nrow(temp_df)
  group_counts <- temp_df %>%
    dplyr::distinct(id_osoby, interwencja) %>%
    dplyr::count(interwencja, name = "n")
  
  # Założenia
  norm_cells <- zalozenia_results$normalnosc_per_grupa
  n_norm_viol   <- sum(norm_cells$shapiro_p < 0.05, na.rm = TRUE)
  
  levene_res <- zalozenia_results$homogenicznosc_wariancji
  n_levene_viol <- sum(levene_res$p < 0.05, na.rm = TRUE)
  
  mauchly_res <- zalozenia_results$sferycznosc
  spher_viol <- FALSE
  if (!is.null(mauchly_res) && nrow(mauchly_res) > 0) {
    spher_viol <- any(mauchly_res$p < 0.05, na.rm = TRUE)
  }
  
  shapiro_resid <- zalozenia_results$normalnosc_reszt
  resid_p <- NA_real_
  if (!is.null(shapiro_resid) && !is.null(shapiro_resid$p.value)) {
    resid_p <- shapiro_resid$p.value
  }
  
  # Funkcja do opisu ges
  ges_label <- function(x) {
    if (is.na(x)) return("brak danych")
    if (x < 0.01) return("znikomy")
    if (x < 0.06) return("mały")
    if (x < 0.14) return("średni")
    "duży"
  }
  
  cat("#", strrep("#", 38), "\n", sep = "")
  cat("# PODSUMOWANIE ANALIZY RM ANOVA DLA ZMIENNEJ:", toupper(var_name), "\n")
  cat("#", strrep("#", 38), "\n\n", sep = "")
  
  ## 1. Struktura próby
  cat("1. Struktura próby\n")
  cat(" - Liczba osób z kompletem danych: ", N_complete, "\n", sep = "")
  cat(" - Całkowita liczba obserwacji: ", n_obs, "\n", sep = "")
  cat(" - Rozkład liczebności w grupach interwencji:\n")
  print(group_counts)
  cat("\n")
  
  ## 2. Założenia modelu
  cat("2. Założenia modelu\n")
  
  # Normalność w komórkach
  if (n_norm_viol == 0) {
    cat(" - Normalność w komórkach (interwencja × czas): brak istotnych naruszeń.\n")
  } else {
    cat(" - Normalność w komórkach: naruszona w ", n_norm_viol, " komórkach.\n", sep = "")
    cat("   ANOVA jest częściowo odporna na umiarkowane naruszenia normalności,\n")
    cat("   szczególnie przy zbliżonych liczebnościach i braku silnych wartości odstających.\n")
  }
  
  # Normalność reszt
  if (!is.na(resid_p)) {
    if (resid_p > 0.05) {
      cat(" - Normalność reszt modelu (lmer): spełniona (p = ",
          round(resid_p, 4), ").\n", sep = "")
    } else {
      cat(" - Normalność reszt modelu (lmer): naruszona (p = ",
          round(resid_p, 4), ").\n", sep = "")
      cat("   Wnioski interpretuj z większą ostrożnością; można rozważyć transformację.\n")
    }
  } else {
    cat(" - Normalność reszt modelu (lmer): nieoceniona (brak testu Shapiro-Wilka).\n")
  }
  
  # Homogeniczność wariancji
  if (n_levene_viol == 0) {
    cat(" - Homogeniczność wariancji (Levene per czas): spełniona.\n")
  } else {
    cat(" - Homogeniczność wariancji: naruszona w ", n_levene_viol,
        " punktach czasowych.\n", sep = "")
    cat("   Różnice między grupami w tych punktach należy interpretować ostrożniej.\n")
  }
  
  # Sferyczność
  if (!is.null(mauchly_res) && nrow(mauchly_res) > 0) {
    if (!spher_viol) {
      cat(" - Sferyczność (Mauchly): brak istotnego naruszenia.\n")
    } else {
      cat(" - Sferyczność (Mauchly): naruszona przynajmniej dla jednego efektu.\n")
      cat("   Zastosowano korekcję (np. Greenhouse-Geisser, Huynh-Feldt) w tabeli ANOVA.\n")
    }
  } else {
    cat(" - Sferyczność: nieoceniona (np. mniej niż trzy poziomy czasu lub brak wyników).\n")
  }
  
  cat("\n")
  
  ## 3. Wyniki ANOVA – tabelarycznie
  cat("3. Wyniki ANOVA (z korekcją \"auto\")\n")
  for (i in seq_len(nrow(anova_tab))) {
    effect  <- anova_tab$Effect[i]
    p_val   <- anova_tab$p[i]
    ges_val <- anova_tab$ges[i]
    sig     <- ifelse(!is.na(p_val) && p_val < 0.05, "***", "ns")
    cat(sprintf(" - %-20s p = %.4f %s (ges = %.3f, efekt: %s)\n",
                paste0(effect, ":"), p_val, sig, ges_val, ges_label(ges_val)))
  }
  cat("\n")
  
  ## 4. Interpretacja efektów
  cat("4. Interpretacja efektów\n")
  
  # Warianty w zależności od interakcji
  if (!is.na(interaction_p) && interaction_p < 0.05) {
    cat(" - Stwierdzono istotną interakcję interwencja × czas (p = ",
        round(interaction_p, 4), ").\n", sep = "")
    cat("   Oznacza to, że przebieg zmian w czasie różni się między grupami interwencji.\n")
    cat("   Interpretacja powinna koncentrować się na profilach zmian oraz wynikach post-hoc\n")
    cat("   porównujących grupy w poszczególnych momentach pomiaru.\n\n")
  } else {
    cat(" - Interakcja interwencja × czas nie jest istotna statystycznie")
    if (!is.na(interaction_p)) {
      cat(" (p = ", round(interaction_p, 4), ").\n", sep = "")
    } else {
      cat(".\n")
    }
    cat("   Wskazuje to, że ogólny kształt zmian w czasie jest zbliżony we wszystkich grupach.\n\n")
  }
  
  # Efekt czasu
  if (!is.na(czas_p) && czas_p < 0.05) {
    ges_czas <- anova_tab$ges[anova_tab$Effect == "czas"]
    cat(" - Czas: istotny efekt główny (p = ", round(czas_p, 4),
        ", ges = ", round(ges_czas, 3), ", efekt: ", ges_label(ges_czas), ").\n", sep = "")
    cat("   Wartości zmiennej istotnie zmieniają się w czasie (niezależnie od grupy).\n")
    cat("   Analiza post-hoc pozwala wskazać, między którymi pomiarami różnice są największe.\n\n")
  } else if (!is.na(czas_p)) {
    cat(" - Czas: brak istotnego efektu głównego (p = ",
        round(czas_p, 4), ").\n", sep = "")
    cat("   Średnie wartości zmiennej pozostają relatywnie stabilne w kolejnych pomiarach.\n\n")
  }
  
  # Efekt interwencji
  if (!is.na(interwencja_p) && interwencja_p < 0.05) {
    ges_int <- anova_tab$ges[anova_tab$Effect == "interwencja"]
    cat(" - Interwencja: istotny efekt główny (p = ", round(interwencja_p, 4),
        ", ges = ", round(ges_int, 3), ", efekt: ", ges_label(ges_int), ").\n", sep = "")
    cat("   Średnie poziomy zmiennej różnią się między grupami interwencji,\n")
    cat("   niezależnie od momentu pomiaru. Post-hoc wskazuje, które pary grup różnią się istotnie.\n\n")
  } else if (!is.na(interwencja_p)) {
    cat(" - Interwencja: brak istotnego efektu głównego (p = ",
        round(interwencja_p, 4), ").\n", sep = "")
    cat("   Nie wykryto istotnych globalnych różnic między grupami interwencji.\n\n")
  }
  
  # Podsumowanie wariantowe
  cat("5. Wnioski ogólne\n")
  
  if (!is.na(interaction_p) && interaction_p < 0.05) {
    cat(" - Kluczowy wynik: istotna interakcja interwencja × czas.\n")
    cat("   Sugeruje to, że skuteczność interwencji zależy od czasu trwania.\n")
    cat("   Szczegółowe porównania (post-hoc) pozwalają wskazać, które grupy i w którym\n")
    cat("   momencie różnią się najbardziej, oraz jakie są rozmiary tych efektów (Cohen's d).\n")
  } else {
    if (!is.na(czas_p) && czas_p < 0.05 && (!is.na(interwencja_p) && interwencja_p >= 0.05)) {
      cat(" - Kluczowy wynik: istotny efekt czasu przy braku różnic między grupami.\n")
      cat("   Wszystkie grupy zmieniają się w czasie w podobny sposób (np. ogólna poprawa lub pogorszenie).\n")
    } else if ((!is.na(czas_p) && czas_p >= 0.05) && (!is.na(interwencja_p) && interwencja_p < 0.05)) {
      cat(" - Kluczowy wynik: istotny efekt interwencji przy braku efektu czasu.\n")
      cat("   Jedna lub więcej grup różni się średnim poziomem zmiennej,\n")
      cat("   ale wzorzec w czasie pozostaje zbliżony.\n")
    } else if ((!is.na(czas_p) && czas_p < 0.05) && (!is.na(interwencja_p) && interwencja_p < 0.05)) {
      cat(" - Kluczowe wyniki: istotne efekty główne czasu i interwencji, bez interakcji.\n")
      cat("   Ogólnie wartości zmieniają się w czasie, a jednocześnie poziom zmiennej różni się między grupami,\n")
      cat("   jednak kształt zmian jest podobny we wszystkich interwencjach.\n")
    } else {
      cat(" - Nie stwierdzono istotnych efektów ani interakcji.\n")
      cat("   W ramach dostępnej mocy badania nie wykryto różnic między grupami ani między pomiarami w czasie.\n")
      cat("   Potencjalne efekty, jeśli istnieją, są prawdopodobnie niewielkie lub wymagają większej liczebności próby.\n")
    }
  }
  
  cat("\n")
  invisible(NULL)
}
```


## Analiza wariancji z powtarzanymi pomiarami (RM ANOVA)

```{r}
pomiar <- c(1, 2, 3, 4)

cat("\n\n")
cat("#" %R% 40, "\n")
cat("# ANALIZA ZMIENNEJ:", toupper(var), "\n")
cat("#" %R% 40, "\n\n")
```

### Statystyki opisowe - wszystkie dane

```{r}
temp_all <- df %>%
  dplyr::select(czas, interwencja, id_pomiaru, id_osoby, zmienna = !!sym(var))

stat_opisowa_zal(temp_all, pomiar = pomiar, var_name = var, include_incomplete = TRUE)
```

### Przygotowanie danych do ANOVA (kompletne przypadki)

```{r}
cat("\nPRZYGOTOWANIE DANYCH DO ANOVA\n\n")

temp_df <- df %>%
  dplyr::select(czas, interwencja, id_pomiaru, id_osoby, zmienna = !!sym(var)) %>%
  na.omit() %>%
  add_count(id_osoby) %>%
  filter(n == length(pomiar)) %>%  # tylko osoby z kompletem pomiarów
  dplyr::select(-n)

all_ids <- unique(df$id_osoby[!is.na(df[[var]])])
complete_ids <- unique(temp_df$id_osoby)
excluded_ids <- setdiff(all_ids, complete_ids)

cat("Całkowita liczba osób z jakimikolwiek danymi:", length(all_ids), "\n")
cat("Osoby z kompletnymi danymi (użyte w ANOVA):", length(complete_ids), "\n")
cat("Osoby wykluczone z powodu braków:", length(excluded_ids), "\n")

if(length(excluded_ids) > 0) {
  cat("\nID wykluczonych osób:", paste(excluded_ids, collapse = ", "), "\n")
}

cat("\nRozkład osób per grupa (w ANOVA):\n")
print(table(temp_df %>% distinct(id_osoby, interwencja) %>% pull(interwencja)))
```

### Statystyki opisowe – dane do ANOVA

```{r}
stat_opisowa_zal(temp_df, pomiar = pomiar, var_name = var, include_incomplete = FALSE)
```

### Wizualizacja danych

```{r}
cat("\nWIZUALIZACJA DANYCH\n\n")

# Boxplot
p_box <- ggplot(temp_df, aes(x = czas, y = zmienna, fill = interwencja)) +
  geom_boxplot(alpha = 0.7, outlier.shape = 1) +
  geom_point(position = position_jitterdodge(jitter.width = 0.1),
             alpha = 0.3, size = 1) +
  labs(
    title = paste0("Rozkład wartości: ", var),
    subtitle = "Dane z powtarzanymi pomiarami",
    x = "Punkt czasowy",
    y = var,
    fill = "Interwencja"
  ) +
  theme_bw() +
  theme(legend.position = "bottom")

# Profile indywidualne
p_lines <- ggplot(temp_df, aes(x = czas, y = zmienna, group = id_osoby, color = interwencja)) +
  geom_line(alpha = 0.3) +
  geom_point(alpha = 0.3, size = 1) +
  facet_wrap(~interwencja, ncol = 3) +
  labs(
    title = paste0("Profile indywidualne: ", var),
    x = "Punkt czasowy",
    y = var
  ) +
  theme_bw() +
  theme(
    legend.position = "none",
    axis.text.x = element_text(angle = 45, hjust = 1)
  )

# Średnie + SE
p_means <- temp_df %>%
  group_by(interwencja, czas) %>%
  summarise(
    mean = mean(zmienna, na.rm = TRUE),
    se = sd(zmienna, na.rm = TRUE) / sqrt(n()),
    .groups = "drop"
  ) %>%
  ggplot(aes(x = czas, y = mean, group = interwencja, color = interwencja)) +
  geom_line(linewidth = 1) +
  geom_point(size = 3) +
  geom_errorbar(aes(ymin = mean - se, ymax = mean + se),
                width = 0.2, linewidth = 0.8) +
  labs(
    title = paste0("Średnie wartości z SE: ", var),
    x = "Punkt czasowy",
    y = paste0("Średnia ", var),
    color = "Interwencja"
  ) +
  theme_bw() +
  theme(legend.position = "bottom")

print(p_box)
print(p_lines)
print(p_means)
```


### Sprawdzenie założeń ANOVA (model lmer)

```{r}
# Model mieszanych efektów (dla reszt / emmeans)
lmer_model <- lmer(zmienna ~ interwencja * czas + (1 | id_osoby), data = temp_df)

zalozenia_results <- sprawdz_zalozenia(temp_df, lmer_model, var)
```

### ANOVA z powtarzanymi pomiarami

```{r}
cat("=" %R% 40, "\n")
cat("ANOVA Z POWTARZANYMI POMIARAMI\n")
cat("=" %R% 40, "\n\n")

cat("Model: zmienna ~ interwencja × czas\n")
cat("Czynnik wewnątrzgrupowy: czas (4 poziomy)\n")
cat("Czynnik międzygrupowy: interwencja (3 poziomy)\n\n")

cat("Sprawdzanie struktury danych...\n")
cat("- Liczba unikalnych osób:", n_distinct(temp_df$id_osoby), "\n\n")

aov.res <- anova_test(
  data = temp_df,
  dv = zmienna,
  wid = id_osoby,
  within = czas,
  between = interwencja,
  effect.size = "ges",
  detailed = FALSE
)

anova_tab_auto <- get_anova_table(aov.res, correction = "auto")

cat("WYNIKI ANOVA:\n\n")
print(knitr::kable(anova_tab_auto))

cat("\nINTERPRETACJA WIELKOŚCI EFEKTÓW (ges):\n")
cat("- < 0.01: znikomy\n")
cat("- 0.01–0.06: mały\n")
cat("- 0.06–0.14: średni\n")
cat("- > 0.14: duży\n\n")

if (!is.null(attr(anova_tab_auto, "correction"))) {
  cat("Zastosowana korekcja dla sferyczności:", attr(anova_tab_auto, "correction"), "\n")
} else {
  cat("Brak korekcji – założenie sferyczności uznane za spełnione.\n")
}

cat("\n", "=" %R% 40, "\n\n")
```

## Analiza post-hoc z wielkościami efektów

```{r}
interaction_p <- aov.res$ANOVA %>%
  filter(Effect == "interwencja:czas") %>%
  pull(p)

czas_p <- aov.res$ANOVA %>%
  filter(Effect == "czas") %>%
  pull(p)

interwencja_p <- aov.res$ANOVA %>%
  filter(Effect == "interwencja") %>%
  pull(p)

if(length(interaction_p) == 1 && !is.na(interaction_p) && interaction_p < 0.05) {

  cat("\nANALIZA POST-HOC\n")
  cat("Interakcja interwencja:czas jest istotna (p =",
      round(interaction_p, 4), ")\n")
  cat("Przeprowadzam porównania wielokrotne (Bonferroni)...\n\n")

  # 1. PORÓWNANIA MIĘDZY GRUPAMI W KAŻDYM CZASIE (poprawione)

cat("\nPORÓWNANIA MIĘDZY GRUPAMI (EMMEANS)\n\n")

emm_between <- emmeans(lmer_model, ~ interwencja | czas)

# Pairwise comparisons
pwc_between <- contrast(emm_between, "pairwise", adjust = "bonferroni") %>% 
  as.data.frame()

# Podział kontrastu na group1 - group2
pwc_between <- pwc_between %>%
  separate(contrast, into = c("group1", "group2"), sep = " - ") %>%
  mutate(across(where(is.numeric), ~ round(.x, 4)))

print(knitr::kable(pwc_between, caption = "Porównania między grupami (emmeans)"))

# Obliczenie Cohens_d dla wszystkich par w każdym czasie
effect_sizes_between <- temp_df %>%
  group_by(czas) %>%
  group_split() %>%
  map_dfr(function(df_time) {
    czas_val <- unique(df_time$czas)
    grupy <- unique(df_time$interwencja)
    pairs <- combn(as.character(grupy), 2, simplify = FALSE)
    map_dfr(pairs, function(pair){
      val1 <- df_time$zmienna[df_time$interwencja == pair[1]]
      val2 <- df_time$zmienna[df_time$interwencja == pair[2]]
      d <- effectsize::cohens_d(val1, val2, pooled_sd = TRUE)
      d$czas <- czas_val
      d$group1 <- pair[1]
      d$group2 <- pair[2]
      d
    })
  }) %>%
  mutate(magnitude = case_when(
    abs(Cohens_d) < 0.2 ~ "znikomy",
    abs(Cohens_d) < 0.5 ~ "mały",
    abs(Cohens_d) < 0.8 ~ "średni",
    TRUE ~ "duży"
  ))

# Połączenie wyników
pwc_between_full <- pwc_between %>%
  left_join(effect_sizes_between, by = c("czas", "group1", "group2"))

print(knitr::kable(pwc_between_full, caption = "Post-hoc + Cohen's d"))

  # 2. Porównania w czasie (wewnątrz każdej grupy) – na bazie danych szerokich
  cat("\n", "=" %R% 40, "\n")
  cat("2. PORÓWNANIA W OBRĘBIE GRUP (zmiany w czasie)\n")
  cat("=" %R% 40, "\n\n")

  # Wyniki post-hoc w czasie z rstatix (Bonferroni)
  pwc_within <- temp_df %>%
    group_by(interwencja) %>%
    emmeans_test(
      zmienna ~ czas,
      p.adjust.method = "bonferroni",
      detailed = TRUE
    )

  # Cohen's d (paired) – prawidłowe parowanie po id_osoby
  effect_sizes_within <- temp_df %>%
    select(id_osoby, interwencja, czas, zmienna) %>%
    pivot_wider(
      id_cols = c(id_osoby, interwencja),
      names_from = czas,
      values_from = zmienna
    ) %>%
    group_by(interwencja) %>%
    group_split() %>%
    map_dfr(function(df_group) {
      grupa_val <- unique(df_group$interwencja)
      time_cols <- setdiff(names(df_group), c("id_osoby", "interwencja"))
      pairs <- combn(time_cols, 2, simplify = FALSE)
      map_dfr(pairs, function(pair) {
        val1 <- df_group[[pair[1]]]
        val2 <- df_group[[pair[2]]]
        ok <- !is.na(val1) & !is.na(val2)
        res_d <- effectsize::cohens_d(val1[ok], val2[ok], paired = TRUE)
        res_d %>%
          mutate(
            interwencja = grupa_val,
            group1 = pair[1],
            group2 = pair[2],
            magnitude = case_when(
              abs(Cohens_d) < 0.2 ~ "znikomy",
              abs(Cohens_d) < 0.5 ~ "mały",
              abs(Cohens_d) < 0.8 ~ "średni",
              TRUE ~ "duży"
            )
          )
      })
    })

  pwc_within_summary <- pwc_within %>%
    left_join(
      effect_sizes_within %>%
        select(interwencja, group1, group2, Cohens_d, magnitude),
      by = c("interwencja", "group1", "group2")
    ) %>%
    mutate(across(where(is.numeric), ~ round(.x, 4)))

  print(knitr::kable(pwc_within_summary))

  # 3. Wizualizacja wielkości efektów
  cat("\nWIZUALIZACJA WIELKOŚCI EFEKTÓW\n\n")

  # p_effect_between <- effect_sizes_between %>% 
  #   mutate(porownanie = factor(paste(group1, "vs", group2))) %>%
  #   ggplot(aes(x = czas, y = Cohens_d, color = porownanie)) +
  #   geom_point(size = 4) +
  #   geom_hline(yintercept = c(-0.8, -0.5, -0.2, 0.2, 0.5, 0.8),
  #              linetype = "dashed", alpha = 0.3) +
  #   labs(
  #     title = "Wielkości efektów (Cohen's d) – różnice między grupami",
  #     x = "Punkt czasowy",
  #     y = "Cohen's d",
  #     color = "Porównanie grup"
  #   ) +
  #   theme_minimal() +
  #   theme(axis.text.x = element_text(angle = 45, hjust = 1))

  p_effect_between <- effect_sizes_between %>% 
  mutate(
    porownanie = factor(paste(group1, "vs", group2)),
    czas_numeric = case_when(
      czas == "początek" ~ 0,
      czas == "6_tygodni" ~ 6,
      czas == "12_tygodni" ~ 12,
      czas == "16_tygodni" ~ 16
    )
  ) %>%
  ggplot(aes(x = czas_numeric, y = Cohens_d, color = porownanie)) +
  geom_point(size = 4) +
  geom_line(aes(group = porownanie), linewidth = 1) +
  geom_hline(yintercept = c(-0.8, -0.5, -0.2, 0.2, 0.5, 0.8),
             linetype = "dashed", alpha = 0.3) +
  scale_x_continuous(breaks = c(0, 6, 12, 16)) +
  labs(
    title = "Wielkości efektów (Cohen's d) – różnice między grupami",
    x = "Tydzień",
    y = "Cohen's d",
    color = "Porównanie grup"
  ) +
  theme_minimal()

  p_effect_within <- effect_sizes_within %>%
  mutate(
    time1 = case_when(
      group1 == "początek" ~ 0,
      group1 == "6_tygodni" ~ 6,
      group1 == "12_tygodni" ~ 12,
      group1 == "16_tygodni" ~ 16
    ),
    time2 = case_when(
      group2 == "początek" ~ 0,
      group2 == "6_tygodni" ~ 6,
      group2 == "12_tygodni" ~ 12,
      group2 == "16_tygodni" ~ 16
    ),
    porownanie = paste0(time1, "-", time2),
    porownanie_ordered = factor(porownanie, 
                                levels = c("0-6", "0-12", "0-16", 
                                          "6-12", "6-16", "12-16"))
  ) %>%
  ggplot(aes(x = porownanie_ordered, y = Cohens_d, fill = magnitude)) +
  geom_col() +
  geom_hline(yintercept = c(-0.8, -0.5, -0.2, 0.2, 0.5, 0.8),
             linetype = "dashed", alpha = 0.3) +
  facet_wrap(~ interwencja, scales = "free_x") +
  labs(
    title = "Wielkości efektów (Cohen's d) – zmiany w czasie",
    x = "Porównanie tygodni",
    y = "Cohen's d",
    fill = "Wielkość efektu"
  ) +
  theme_minimal() +
  theme(axis.text.x = element_text(angle = 45, hjust = 1))

  print(p_effect_between)

  # p_effect_within <- ggplot(effect_sizes_within,
  #                           aes(x = paste(group1, "→", group2),
  #                               y = Cohens_d, fill = magnitude)) +
  #   geom_col() +
  #   geom_hline(yintercept = c(-0.8, -0.5, -0.2, 0.2, 0.5, 0.8),
  #              linetype = "dashed", alpha = 0.3) +
  #   facet_wrap(~ interwencja, scales = "free_x") +
  #   labs(
  #     title = "Wielkości efektów (Cohen's d) – zmiany w czasie",
  #     x = "Porównanie czasów",
  #     y = "Cohen's d",
  #     fill = "Wielkość efektu"
  #   ) +
  #   theme_minimal() +
  #   theme(axis.text.x = element_text(angle = 45, hjust = 1))

  print(p_effect_within)

  # 4. Profile z emmeans (na bazie lmer_model)
  cat("\nPROFILE Z EM MEANS (95% CI)\n\n")

  emm_profile <- emmeans(lmer_model, ~ interwencja | czas) %>% 
  summary(infer = TRUE) %>%
  as.data.frame()

    # p_profile <- ggplot(emm_profile, aes(x = czas, y = emmean, color = interwencja, group = interwencja)) +
    # geom_line(linewidth = 1) +
    # geom_point(size = 3) +
    # geom_errorbar(aes(ymin = lower.CL, ymax = upper.CL), width = 0.15) +
    # labs(
    #     title = paste0("Średnie brzegowe z 95% CI: ", var),
    #     x = "Punkt czasowy",
    #     y = paste0("Średnia ", var),
    #     color = "Interwencja"
    # ) +
    # theme_bw() +
    # theme(
    #     legend.position = "bottom",
    #     axis.text.x = element_text(angle = 45, hjust = 1)
    # )
  p_profile <- emm_profile %>%
  mutate(
    czas_numeric = case_when(
      czas == "początek" ~ 0,
      czas == "6_tygodni" ~ 6,
      czas == "12_tygodni" ~ 12,
      czas == "16_tygodni" ~ 16
    )
  ) %>%
  ggplot(aes(x = czas_numeric, y = emmean, color = interwencja, group = interwencja)) +
  geom_line(linewidth = 1) +
  geom_point(size = 3) +
  geom_errorbar(aes(ymin = lower.CL, ymax = upper.CL), width = 0.5) +
  scale_x_continuous(breaks = c(0, 6, 12, 16)) +
  labs(
      title = paste0("Średnie brzegowe z 95% CI: ", var),
      x = "Tydzień",
      y = paste0("Średnia ", var),
      color = "Interwencja"
  ) +
  theme_bw() +
  theme(legend.position = "bottom")
    print(p_profile)

} else {
  cat("\n✓ Interakcja interwencja:czas NIE jest istotna (p =",
      round(interaction_p, 4), ")\n")
  cat("Analizuję efekty główne (czas, interwencja) – post-hoc tylko jeśli istotne.\n\n")

  # Efekt czasu
  if(length(czas_p) == 1 && !is.na(czas_p) && czas_p < 0.05) {
    cat("=" %R% 40, "\n")
    cat("EFEKT GŁÓWNY: CZAS (p =", round(czas_p, 4), ")\n")
    cat("=" %R% 40, "\n\n")

    pwc_czas <- temp_df %>%
      emmeans_test(
        zmienna ~ czas,
        p.adjust.method = "bonferroni",
        detailed = TRUE
      )

    effect_czas <- temp_df %>%
      select(id_osoby, czas, zmienna) %>%
      pivot_wider(id_cols = id_osoby,
                  names_from = czas,
                  values_from = zmienna) %>%
      {
        czasy <- setdiff(names(.), "id_osoby")
        pairs <- combn(czasy, 2, simplify = FALSE)
        map_dfr(pairs, function(pair) {
          val1 <- pull(., pair[1])
          val2 <- pull(., pair[2])
          ok <- !is.na(val1) & !is.na(val2)
          res_d <- effectsize::cohens_d(val1[ok], val2[ok], paired = TRUE)
          res_d %>%
            mutate(
              group1 = pair[1],
              group2 = pair[2],
              magnitude = case_when(
                abs(Cohens_d) < 0.2 ~ "znikomy",
                abs(Cohens_d) < 0.5 ~ "mały",
                abs(Cohens_d) < 0.8 ~ "średni",
                TRUE ~ "duży"
              )
            )
        })
      }

    pwc_czas_full <- pwc_czas %>%
      left_join(
        effect_czas %>% select(group1, group2, Cohens_d, magnitude),
        by = c("group1", "group2")
      ) %>%
      mutate(across(where(is.numeric), ~ round(.x, 4)))

    print(knitr::kable(pwc_czas_full))

    p_czas <- temp_df %>%
      group_by(czas) %>%
      summarise(
        mean = mean(zmienna, na.rm = TRUE),
        se = sd(zmienna, na.rm = TRUE) / sqrt(n()),
        .groups = "drop"
      ) %>%
      ggplot(aes(x = czas, y = mean)) +
      geom_line(aes(group = 1), linewidth = 1) +
      geom_point(size = 3) +
      geom_errorbar(aes(ymin = mean - se, ymax = mean + se), width = 0.2) +
      labs(
        title = paste0("Efekt główny czasu: ", var),
        x = "Punkt czasowy",
        y = paste0("Średnia ", var, " ± SE")
      ) +
      theme_bw() +
      theme(axis.text.x = element_text(angle = 45, hjust = 1))

    print(p_czas)
  }

  # Efekt interwencji
  if(length(interwencja_p) == 1 && !is.na(interwencja_p) && interwencja_p < 0.05) {
    cat("=" %R% 40, "\n")
    cat("EFEKT GŁÓWNY: INTERWENCJA (p =", round(interwencja_p, 4), ")\n")
    cat("=" %R% 40, "\n\n")

    pwc_int <- temp_df %>%
      emmeans_test(
        zmienna ~ interwencja,
        p.adjust.method = "bonferroni",
        detailed = TRUE
      )

    effect_int <- temp_df %>%
      group_by(interwencja) %>%
      summarise(zmienna = list(zmienna), .groups = "drop") %>%
      {
        grupy <- pull(., interwencja)
        pairs <- combn(as.character(grupy), 2, simplify = FALSE)
        map_dfr(pairs, function(pair) {
          val1 <- unlist(filter(., interwencja == pair[1])$zmienna)
          val2 <- unlist(filter(., interwencja == pair[2])$zmienna)
          res_d <- effectsize::cohens_d(val1, val2, paired = FALSE)
          res_d %>%
            mutate(
              group1 = pair[1],
              group2 = pair[2],
              magnitude = case_when(
                abs(Cohens_d) < 0.2 ~ "znikomy",
                abs(Cohens_d) < 0.5 ~ "mały",
                abs(Cohens_d) < 0.8 ~ "średni",
                TRUE ~ "duży"
              )
            )
        })
      }

    pwc_int_full <- pwc_int %>%
      left_join(
        effect_int %>% select(group1, group2, Cohens_d, magnitude),
        by = c("group1", "group2")
      ) %>%
      mutate(across(where(is.numeric), ~ round(.x, 4)))

    print(knitr::kable(pwc_int_full))

    p_int <- temp_df %>%
      group_by(interwencja) %>%
      summarise(
        mean = mean(zmienna, na.rm = TRUE),
        se = sd(zmienna, na.rm = TRUE) / sqrt(n()),
        .groups = "drop"
      ) %>%
      ggplot(aes(x = interwencja, y = mean, fill = interwencja)) +
      geom_col(alpha = 0.7) +
      geom_errorbar(aes(ymin = mean - se, ymax = mean + se), width = 0.2) +
      labs(
        title = paste0("Efekt główny interwencji: ", var),
        x = "Interwencja",
        y = paste0("Średnia ", var, " ± SE")
      ) +
      theme_bw() +
      theme(legend.position = "none")

    print(p_int)
  }

  if((is.na(czas_p) || czas_p >= 0.05) &&
     (is.na(interwencja_p) || interwencja_p >= 0.05)) {
    cat("\n⚠ Brak istotnych efektów głównych – analizy post-hoc pominięte.\n\n")
  }
}
```


## Podsumowanie wyników

```{r}
# cat("#" %R% 40, "\n")
# cat("# PODSUMOWANIE ANALIZY DLA ZMIENNEJ:", toupper(var), "\n")
# cat("#" %R% 40, "\n\n")

# cat("1. PRÓBA:\n")
# cat(" - Osoby z kompletnymi danymi:", n_distinct(temp_df$id_osoby), "\n")
# cat(" - Całkowita liczba obserwacji:", nrow(temp_df), "\n")
# cat(" - Rozkład per grupa:\n")
# print(temp_df %>% distinct(id_osoby, interwencja) %>% count(interwencja))

# cat("\n2. ZAŁOŻENIA:\n")

# n_norm_violations <- sum(zalozenia_results$normalnosc_per_grupa$shapiro_p < 0.05, na.rm = TRUE)
# n_levene_violations <- sum(zalozenia_results$homogenicznosc_wariancji$p < 0.05, na.rm = TRUE)

# if(n_norm_violations == 0) {
#   cat(" ✓ Normalność w komórkach: spełniona (w praktyce).\n")
# } else {
#   cat(" ✗ Normalność w komórkach: naruszona w", n_norm_violations, "komórkach.\n")
# }

# if(!is.null(zalozenia_results$normalnosc_reszt) &&
#    !is.null(zalozenia_results$normalnosc_reszt$p.value)) {
#   if(zalozenia_results$normalnosc_reszt$p.value > 0.05) {
#     cat(" ✓ Normalność reszt (lmer): spełniona.\n")
#   } else {
#     cat(" ✗ Normalność reszt (lmer): naruszona.\n")
#   }
# } else {
#   cat(" ⚠ Normalność reszt: nie można ocenić (brak testu).\n")
# }

# if(n_levene_violations == 0) {
#   cat(" ✓ Homogeniczność wariancji: spełniona we wszystkich punktach czasowych.\n")
# } else {
#   cat(" ✗ Homogeniczność wariancji: naruszona w", n_levene_violations, "punktach czasowych.\n")
# }

# cat("\n3. WYNIKI ANOVA (z korekcją 'auto'):\n")
# for(i in 1:nrow(anova_tab_auto)) {
#   effect <- anova_tab_auto$Effect[i]
#   p_val <- anova_tab_auto$p[i]
#   ges_val <- anova_tab_auto$ges[i]
#   sig <- ifelse(!is.na(p_val) && p_val < 0.05, "***", "ns")
#   cat(sprintf(" - %-20s p = %.4f %s (ges = %.3f)\n",
#               paste0(effect, ":"), p_val, sig, ges_val))
# }

# cat("\n4. INTERPRETACJA:\n")

# if(!is.na(interaction_p) && interaction_p < 0.05) {
#   cat(" Istotna interakcja interwencja × czas.\n")
#   cat(" → Efekt interwencji zależy od punktu czasowego.\n")
#   cat(" → Szczegóły: porównania post-hoc powyżej (między grupami i w czasie).\n")
# } else {
#   cat(" Brak istotnej interakcji interwencja × czas.\n")
#   if(!is.na(interwencja_p) && interwencja_p < 0.05) {
#     cat(" Istotny efekt główny interwencji – grupy różnią się ogólnie.\n")
#   } else {
#     cat(" Brak istotnego efektu głównego interwencji.\n")
#   }
#   if(!is.na(czas_p) && czas_p < 0.05) {
#     cat(" Istotny efekt główny czasu – wartości zmieniają się w czasie.\n")
#   } else {
#     cat(" Brak istotnego efektu głównego czasu.\n")
#   }
#   if((is.na(interwencja_p) || interwencja_p >= 0.05) &&
#      (is.na(czas_p) || czas_p >= 0.05)) {
#     cat(" → Brak istotnych różnic ani między grupami, ani w czasie.\n")
#   }
# }

# cat("\n", "#" %R% 40, "\n\n")
```


```{r}
summarize_rm_anova(
  aov.res            = aov.res,
  zalozenia_results = zalozenia_results,
  temp_df           = temp_df,
  var_name          = var
)
```
