---
title: "Analiza wariancji z powtarzanymi pomiarami"

date: "`r Sys.Date()`"
format:
  html:
    toc: true
    toc-depth: 3
    code-fold: false
    theme: cosmo
    df-print: paged
params:
  my_param: "obwod_pasa_cm"

---

## Opis badania

**Struktura pomiarów:**

- Pomiar 1: początek interwencji (0 tygodni)
- Pomiar 2: po 6 tygodniach
- Pomiar 3: po 12 tygodniach
- Pomiar 4: po 16 tygodniach

**Grupy interwencji:**

- Grupa 1: aerobowa
- Grupa 2: siłowa
- Grupa 3: kontrolna




```{r setup, message=FALSE, warning=FALSE, include=F}
library(tidyverse)
library(rstatix)
library(emmeans)
library(car)
library(psych)
library(effectsize)
library(ggpubr)
library(patchwork)
library(purrr)  
library(kableExtra)


knitr::opts_chunk$set(warning = FALSE, message = FALSE, echo=FALSE) 
# Operator dla powtarzania stringów
`%R%` <- function(x, y) strrep(x, y)
```

```{r}
var <- params$my_param 
```


```{r load-data, include=FALSE}

df_raw <- openxlsx::read.xlsx('../../../Dane/2025_11_23_publikacja.xlsx', sheet = 1) %>% 
  janitor::clean_names() %>% 
  filter(!is.na(id_osoby))


# Przygotowanie danych
df <- df_raw %>% 
  mutate(
    interwencja = case_when(
      id_osoby == 1 ~ "aerobowa",
      id_osoby == 2 ~ "siłowa",
      id_osoby == 3 ~ "kontrolna"
    ),
    czas = case_when(
      id_pomiaru == 1 ~ "początek",
      id_pomiaru == 2 ~ "6_tygodni",
      id_pomiaru == 3 ~ "12_tygodni",
      id_pomiaru == 4 ~ "16_tygodni"
    ),
    .before = id_osoby
  ) %>%
  mutate_if(is.character, factor) %>% 
  mutate(
    czas = fct_relevel(czas, c("początek", "6_tygodni", "12_tygodni", "16_tygodni")),
    interwencja = fct_relevel(interwencja, c("aerobowa", "siłowa", "kontrolna")),
    id_osoby = factor(paste0(nazwisko, "_", imie))
  )

```




```{r helper-functions, include=FALSE}
# Funkcje pomocnicze
# Ulepszona funkcja statystyk opisowych
stat_opisowa_zal <- function(df, pomiar, var_name, include_incomplete = TRUE){
  
  if(include_incomplete) {
    cat("\nStatystyki dla WSZYSTKICH dostępnych pomiarów\n")
    cat("(włącznie z niekompletnymi przypadkami)\n\n")
  } else {
    cat("\nStatystyki dla danych użytych w ANOVA\n")
    cat("(tylko kompletne przypadki)\n\n")
  }
  
  temp_data <- df %>% 
    filter(id_pomiaru %in% pomiar) %>% 
    na.omit()
  
  if (!include_incomplete) {
    # Filtruj tylko osoby z kompletnymi danymi
    complete_ids <- temp_data %>% 
      count(id_osoby) %>% 
      filter(n == length(pomiar)) %>% 
      pull(id_osoby)
    
    temp_data <- temp_data %>% 
      filter(id_osoby %in% complete_ids)
    
    cat("Osoby z kompletnymi danymi:", length(complete_ids), "\n")
    cat("Całkowita liczba obserwacji:", nrow(temp_data), "\n\n")
  } else {
    cat("Całkowita liczba obserwacji:", nrow(temp_data), "\n")
    cat("Liczba unikalnych osób:", n_distinct(temp_data$id_osoby), "\n\n")
  }
  
  stats <- temp_data %>% 
    group_by(interwencja, id_pomiaru) %>% 
    summarize(
      n = n(),
      psych::describe(zmienna, quant = c(.25, 0.5, .75), fast = TRUE),
      .groups = "drop"
    ) %>%
    mutate(across(mean:Q0.75, round, 3))
  
  print(knitr::kable(stats))
  
  return(invisible(stats))
}

# Funkcja do kompleksowego sprawdzenia założeń
sprawdz_zalozenia <- function(temp_df, model, var_name) {
  
  cat("=" %R% 40, "\n")
  cat("SPRAWDZENIE ZAŁOŻEŃ DLA:", var_name, "\n")
  cat("=" %R% 40, "\n\n")
  
  # 1. NORMALNOŚĆ - per grupa i czas
    cat("1. TEST NORMALNOŚCI SHAPIRO-WILKA (per grupa × czas)\n")
    cat("   H0: Dane mają rozkład normalny (p > 0.05 = OK)\n\n")

    shapiro_results <- temp_df %>%
    group_by(interwencja, czas) %>%
    summarize(
        n = n(),
        shapiro_W = shapiro.test(zmienna)$statistic,
        shapiro_p = shapiro.test(zmienna)$p.value,
        .groups = "drop"
    ) %>%
    mutate(normalny = if_else(shapiro_p > 0.05, "✓", "✗"))

    print(knitr::kable(shapiro_results))

    naruszen_normalnosci <- sum(shapiro_results$shapiro_p < 0.05, na.rm = TRUE)
    cat("\nNaruszenia normalności:", naruszen_normalnosci, "/", nrow(shapiro_results), "\n")

    if (naruszen_normalnosci > 0) {
    cat("⚠ UWAGA: Wykryto naruszenia normalności.\n")
    cat("   Rozważ transformację danych lub testy nieparametryczne.\n")
    } else {
    cat("✓ Wszystkie grupy mają rozkład normalny.\n")
    }
   
  # 2. NORMALNOŚĆ RESZT

  cat("\n2. NORMALNOŚĆ RESZT MODELU\n")
  

# Extract residuals properly from Error() model
if (inherits(model, "aovlist")) {
  # For Error() models, use lmer to get proper residuals
  require(lme4)
  lmer_model <- lmer(zmienna ~ interwencja * czas + (1|id_osoby), data = temp_df)
  residuals_model <- residuals(lmer_model)
} else {
  residuals_model <- residuals(model)
}

# Check if we have valid residuals
if (length(residuals_model) >= 3 && length(residuals_model) <= 5000) {
  shapiro_resid <- shapiro.test(residuals_model)
  cat("   Shapiro-Wilk W =", round(shapiro_resid$statistic, 4), 
      "p =", round(shapiro_resid$p.value, 4), "\n")
  cat("   ", ifelse(shapiro_resid$p.value > 0.05, "✓", "✗"), 
      ifelse(shapiro_resid$p.value > 0.05, 
             "Reszty mają rozkład normalny", 
             "⚠ Reszty NIE mają rozkładu normalnego"), "\n")
} else {
  cat("   ⚠ Nie można wykonać testu Shapiro-Wilka (niewłaściwa liczba reszt)\n")
}

  
  # 3. SFERYCZNOŚĆ (Mauchly's test)
  cat("\n3. TEST SFERYCZNOŚCI MAUCHLY'EGO\n")
  cat("   H0: Założenie sferyczności spełnione (p > 0.05 = OK)\n\n")
  
  sphericity <- anova_test(
    data = temp_df,
    dv = zmienna,
    wid = id_osoby,
    within = czas,
    between = interwencja,
    detailed = TRUE
  )
  
  mauchly_results <- attr(sphericity$ANOVA, "sphericity.tests")
  
  if(!is.null(mauchly_results) && nrow(mauchly_results) > 0) {
    print(mauchly_results)
    
    # Interpretacja
    if(any(mauchly_results$p < 0.05, na.rm = TRUE)) {
      cat("\n⚠ UWAGA: Naruszenie sferyczności!\n")
      cat("   Korekcja Greenhouse-Geisser lub Huynh-Feldt zostanie zastosowana.\n")
    } else {
      cat("\n✓ Założenie sferyczności spełnione.\n")
    }
  } else {
    cat("   Brak testu (prawdopodobnie < 3 poziomy czynnika wewnątrzgrupowego\n")
    cat("   lub brak wystarczających danych do obliczenia testu)\n")
  }
  
  # 4. HOMOGENICZNOŚĆ WARIANCJI (Levene)
  cat("\n4. TEST HOMOGENICZNOŚCI WARIANCJI (LEVENE)\n")
  cat("   H0: Wariancje są jednorodne (p > 0.05 = OK)\n\n")
  
  levene_results <- temp_df %>%
  group_by(czas) %>%
  summarize(
    df1 = 2,
    df2 = n() - 3,
    statistic = car::leveneTest(zmienna ~ interwencja, data = cur_data())[[2]][1],
    p = car::leveneTest(zmienna ~ interwencja, data = cur_data())[[3]][1],
    .groups = "drop"
  )

  print(knitr::kable(levene_results))

    if (all(levene_results$p > 0.05)) {
    cat("\n✓ Założenie homogeniczności wariancji spełnione.\n")
    } else {
    cat("\n⚠ UWAGA: Naruszenie homogeniczności wariancji w niektórych punktach czasowych.\n")
    }
  
  # 5. BOX'S M TEST (homogeniczność macierzy kowariancji)
  cat("\n5. TEST BOX'S M (homogeniczność macierzy kowariancji)\n")
    cat("   H0: Macierze kowariancji są jednorodne (p > 0.05 = OK)\n\n")

    boxm_result <- tryCatch({
    boxm_test <- heplots::boxM(
        Y = temp_df %>% select(zmienna) %>% as.matrix(),
        group = temp_df$interwencja
    )
    
    result_df <- tibble(
        statistic = boxm_test$statistic,
        p.value = boxm_test$p.value,
        parameter = boxm_test$parameter,
        method = boxm_test$method
    )
    
    print(result_df)
    
    if(boxm_test$p.value > 0.05) {
        cat("\n✓ Macierze kowariancji są jednorodne.\n")
    } else {
        cat("\n⚠ UWAGA: Naruszenie homogeniczności macierzy kowariancji.\n")
        cat("   MANOVA może być mniej odpowiednia.\n")
    }
    
    boxm_test
    }, error = function(e) {
    cat("⚠ Nie można przeprowadzić testu Box'a M:\n")
    cat("  ", e$message, "\n")
    NULL
    })
  
  # 6. DIAGNOSTYKA GRAFICZNA
  # Extract residuals and fitted values from aovlist
if (inherits(model, "aovlist")) {
  within_component <- model[[length(model)]]
  residuals_model <- residuals(within_component)
  fitted_vals <- fitted(within_component)
} else {
  residuals_model <- residuals(model)
  fitted_vals <- fitted(model)
}

# Check if both are available and have matching lengths
if (is.null(residuals_model) || is.null(fitted_vals) || 
    length(residuals_model) != length(fitted_vals)) {
  cat("⚠ Nie można utworzyć wykresów diagnostycznych dla tego modelu.\n")
} else {
  plot_data <- data.frame(
    fitted = fitted_vals,
    residuals = residuals_model
  )
  
  # Q-Q plot
  p_qq <- ggplot(plot_data, aes(sample = residuals)) +
    stat_qq() +
    stat_qq_line(color = "red") +
    labs(
      title = "Q-Q Plot reszt modelu",
      x = "Kwantyle teoretyczne",
      y = "Kwantyle empiryczne"
    ) +
    theme_minimal()
  
  # Residuals vs Fitted
  p_resid <- ggplot(plot_data, aes(x = fitted, y = residuals)) +
    geom_point() +
    geom_hline(yintercept = 0, color = "red", linetype = "dashed") +
    geom_smooth(se = FALSE, color = "blue") +
    labs(
      title = "Reszty vs Wartości dopasowane",
      x = "Wartości dopasowane",
      y = "Reszty"
    ) +
    theme_minimal()
  
  gridExtra::grid.arrange(p_qq, p_resid, ncol = 2)
}  

  
    # ================================================================================ 
    # PODSUMOWANIE ZAŁOŻEŃ
    # ================================================================================ 

    cat("=" %R% 40, "\n")
    cat("PODSUMOWANIE ZAŁOŻEŃ\n")
    cat("=" %R% 40, "\n\n")

    wyniki_zalozenia <- list(
    normalnosc_per_grupa = shapiro_results,
    normalnosc_reszt = if(exists("shapiro_residuals")) shapiro_residuals else NA,
    sferyctnosc = mauchly_results,
    homogenicznosc_wariancji = levene_results,
    homogenicznosc_macierzy = boxm_result
    )

    # Podsumowanie naruszenia
    naruszen <- 0

    # Check group-wise normality
    if(any(shapiro_results$shapiro_p < 0.05, na.rm = TRUE)) naruszen <- naruszen + 1

    # Check residuals normality - safely extract p-value
    if(exists("shapiro_residuals") && !is.null(shapiro_residuals) && 
    is.list(shapiro_residuals) && !is.null(shapiro_residuals$p.value)) {
    if(shapiro_residuals$p.value < 0.05) naruszen <- naruszen + 1
    }

    # Check homogeneity of variance
    if(!is.null(levene_results) && any(levene_results$p < 0.05, na.rm = TRUE)) {
    naruszen <- naruszen + 1
    }

    # Check Box's M
    if(!is.null(boxm_result) && is.list(boxm_result) && !is.null(boxm_result$p.value)) {
    if(boxm_result$p.value < 0.05) naruszen <- naruszen + 1
    }

    cat("Liczba naruszonych założeń:", naruszen, "\n")

    if(naruszen == 0) {
    cat("✓ Wszystkie założenia spełnione - można przeprowadzić ANOVA z powtarzanymi pomiarami.\n")
    } else if(naruszen <= 2) {
    cat("⚠ Niewielkie naruszenia założeń - ANOVA może być nadal odpowiednia (jest odporna).\n")
    } else {
    cat("✗ Poważne naruszenia założeń - rozważ transformację danych lub testy nieparametryczne.\n")
    }

    cat("\n")

    return(invisible(wyniki_zalozenia))

}


```




```{r data-structure, include=FALSE}
## Podsumowanie struktury danych

# cat("=" %R% 80, "\n")
# cat("INFORMACJE O STRUKTURZE DANYCH\n")
# cat("=" %R% 80, "\n\n")

# cat("Struktura pomiarów:\n")
# cat("- Pomiar 1: początek (0 tygodni)\n")
# cat("- Pomiar 2: 6 tygodni\n")
# cat("- Pomiar 3: 12 tygodni\n")
# cat("- Pomiar 4: 16 tygodni\n\n")

# cat("Grupy interwencji:\n")
# cat("- Grupa 1: aerobowa\n")
# cat("- Grupa 2: siłowa\n")
# cat("- Grupa 3: kontrolna\n\n")

# # Kompletność danych - podsumowanie per zmienna
# cat("KOMPLETNOŚĆ DANYCH:\n\n")

# # Dla każdej zmiennej numerycznej
# numeric_vars <- df %>% 
#   select(where(is.numeric), -id_osoby, -id_pomiaru) %>% 
#   names()

# for(var in numeric_vars) {
#   cat("Zmienna:", var, "\n")
  
#   # Zlicz osoby z różną liczbą pomiarów
#   completeness <- df %>% 
#     select(id_osoby, id_pomiaru, interwencja, zmienna = !!sym(var)) %>%
#     na.omit() %>% 
#     count(id_osoby, interwencja) %>% 
#     count(interwencja, n, name = "liczba_osob") %>% 
#     rename(liczba_pomiarow = n)
  
#   print(completeness)
  
#   # Osoby z kompletnymi danymi
#   complete_cases <- df %>% 
#     select(id_osoby, id_pomiaru, interwencja, zmienna = !!sym(var)) %>%
#     na.omit() %>% 
#     count(id_osoby) %>% 
#     filter(n == 4) %>% 
#     nrow()
  
#   total_cases <- n_distinct(df$id_osoby[!is.na(df[[var]])])
  
#   cat("Osoby z kompletnymi danymi (4 pomiary):", complete_cases, "/", total_cases, 
#       sprintf("(%.1f%%)", 100 * complete_cases / total_cases), "\n\n")
# }

# cat("=" %R% 80, "\n\n")

```



```{r}
# Definiuj pomiary
pomiar <- c(1, 2, 3, 4)

cat("\n\n")
cat("#" %R% 40, "\n")
cat("# ANALIZA ZMIENNEJ:", toupper(var), "\n")
cat("#" %R% 40, "\n\n")
```

### Statystyki opisowe

```{r}
# Przygotuj dane
temp_all <- df %>% 
  dplyr::select(czas, interwencja, id_pomiaru, id_osoby, zmienna = !! sym(var))

# Statystyki dla wszystkich dostępnych pomiarów
stat_opisowa_zal(temp_all, pomiar = pomiar, var_name = var, include_incomplete = TRUE)
```

### Przygotowanie danych do ANOVA

```{r}
cat("\nPRZYGOTOWANIE DANYCH DO ANOVA\n")

# Dane do ANOVA - tylko kompletne przypadki
temp_df <- df %>% 
  dplyr::select(czas, interwencja, id_pomiaru, id_osoby, zmienna = !! sym(var)) %>%
  na.omit() %>% 
  add_count(id_osoby) %>% 
  filter(n == length(pomiar)) %>%  # tylko osoby ze wszystkimi pomiarami
  dplyr::select(-n)

# Informacje o wykluczonych osobach
all_ids <- unique(df$id_osoby[!is.na(df[[var]])])
complete_ids <- unique(temp_df$id_osoby)
excluded_ids <- setdiff(all_ids, complete_ids)

cat("Całkowita liczba osób z jakimikolwiek danymi:", length(all_ids), "\n")
cat("Osoby z kompletnymi danymi (użyte w ANOVA):", length(complete_ids), "\n")
cat("Osoby wykluczone z powodu braków:", length(excluded_ids), "\n")

if(length(excluded_ids) > 0) {
  cat("\nID wykluczonych osób:", paste(excluded_ids, collapse = ", "), "\n")
}

cat("\nRozkład osób per grupa (w ANOVA):\n")
print(table(temp_df %>% distinct(id_osoby, interwencja) %>% pull(interwencja)))
```

### Statystyki opisowe - dane do ANOVA

```{r}
stat_opisowa_zal(temp_df, pomiar = pomiar, var_name = var, include_incomplete = FALSE)
```


### Wizualizacja danych

```{r}
cat("\nWIZUALIZACJA DANYCH\n\n")

# Wykres pudełkowy
p_box <- ggplot(temp_df, aes(x = czas, y = zmienna, fill = interwencja)) +
  geom_boxplot(alpha = 0.7, outlier.shape = 1) +
  geom_point(position = position_jitterdodge(jitter.width = 0.1), 
             alpha = 0.3, size = 1) +
  labs(
    title = paste0("Rozkład wartości: ", var),
    subtitle = "Dane z powtarzanymi pomiarami",
    x = "Punkt czasowy",
    y = var,
    fill = "Interwencja"
  ) +
  theme_bw() +
  theme(legend.position = "bottom")

# Wykres linii dla poszczególnych osób
p_lines <- ggplot(temp_df, aes(x = czas, y = zmienna, group = id_osoby, color = interwencja)) +
  geom_line(alpha = 0.3) +
  geom_point(alpha = 0.3, size = 1) +
  facet_wrap(~interwencja, ncol = 3) +
  labs(
    title = paste0("Profile indywidualne: ", var),
    x = "Punkt czasowy",
    y = var,
    color = "Interwencja"
  ) +
  theme_bw() +
  theme(legend.position = "none",
        axis.text.x = element_text(angle = 45, hjust = 1))

# Wykres średnich z błędami standardowymi
p_means <- temp_df %>%
  group_by(interwencja, czas) %>%
  summarise(
    mean = mean(zmienna, na.rm = TRUE),
    se = sd(zmienna, na.rm = TRUE) / sqrt(n()),
    .groups = "drop"
  ) %>%
  ggplot(aes(x = czas, y = mean, group = interwencja, color = interwencja)) +
  geom_line(linewidth = 1) +
  geom_point(size = 3) +
  geom_errorbar(aes(ymin = mean - se, ymax = mean + se), width = 0.2, linewidth = 0.8) +
  labs(
    title = paste0("Średnie wartości z SE: ", var),
    x = "Punkt czasowy",
    y = paste0("Średnia ", var),
    color = "Interwencja"
  ) +
  theme_bw() +
  theme(legend.position = "bottom")

# Wyświetl wykresy
print(p_box)
print(p_lines)
print(p_means)
```

### Sprawdzenie założeń ANOVA

```{r}
# Budowa modelu do sprawdzenia założeń
model <- aov(zmienna ~ interwencja * czas + Error(id_osoby/czas), data = temp_df)

# Kompleksowe sprawdzenie założeń
zalozenia_results <- sprawdz_zalozenia(temp_df, model, var)

```

## ANOVA z powtarzanymi pomiarami

```{r}
cat("=" %R% 40, "\n")
cat("ANOVA Z POWTARZANYMI POMIARAMI\n")
cat("=" %R% 40, "\n\n")

cat("Model: zmienna ~ interwencja × czas\n")
cat("Czynnik wewnątrzgrupowy: czas (4 poziomy)\n")
cat("Czynnik międzygrupowy: interwencja (3 poziomy)\n\n")

# Walidacja danych przed ANOVA
cat("Sprawdzanie struktury danych...\n")
cat("- Liczba unikalnych osób:", n_distinct(temp_df$id_osoby), "\n")

# Sprawdź czy każda osoba ma wszystkie pomiary
obs_per_person <- temp_df %>%
  count(id_osoby) %>%
  pull(n)

if(!all(obs_per_person == length(unique(temp_df$czas)))) {
  warning("⚠ Nie wszystkie osoby mają komplet pomiarów!")
}

cat("\n")



# ANOVA z automatyczną korekcją dla sferyczności
aov.res <- anova_test(
  data = temp_df,
  dv = zmienna,
  wid = id_osoby,
  within = czas,
  between = interwencja,
  effect.size = "ges",  # generalized eta squared
  detailed = FALSE
)

# Wyświetl wyniki
cat("WYNIKI ANOVA:\n\n")
print(knitr::kable(get_anova_table(aov.res, correction = "auto")))

# Interpretacja wielkości efektów
cat("\n\nINTERPRETACJA WIELKOŚCI EFEKTÓW (ges):\n")
cat("- < 0.01: znikomy\n")
cat("- 0.01-0.06: mały\n")
cat("- 0.06-0.14: średni\n")
cat("- > 0.14: duży\n\n")

# Dodatkowe informacje o korekcji
cat("INFORMACJE O KOREKCJI:\n")
if(!is.null(attr(get_anova_table(aov.res), "correction"))) {
  cat("Zastosowana korekcja:", attr(get_anova_table(aov.res), "correction"), "\n")
} else {
  cat("Brak korekcji (założenie sferyczności spełnione)\n")
}

cat("=" %R% 40, "\n\n")
```

## Analiza post-hoc z wielkościami efektów


```{r fig.width=12, fig.height=8}
# Sprawdź czy interakcja jest istotna
interaction_p <- aov.res$ANOVA$p[aov.res$ANOVA$Effect == "interwencja:czas"]

if(interaction_p < 0.05){
  
  cat("\nANALIZA POST-HOC\n")
  cat("Interakcja interwencja:czas jest istotna (p =", round(interaction_p, 4), ")\n")
  cat("Przeprowadzam porównania wielokrotne z korektą Bonferroniego...\n\n")
  
  # 1. Porównania między grupami w każdym czasie
  cat("=" %R% 40, "\n")
  cat("1. PORÓWNANIA MIĘDZY GRUPAMI w każdym punkcie czasowym\n")
  cat("=" %R% 40, "\n\n")
  
  pwc_between <- temp_df %>%
    group_by(czas) %>%
    emmeans_test(
      zmienna ~ interwencja, 
      p.adjust.method = "bonferroni",
      detailed = TRUE
    )
  
  # Dodaj wielkości efektów (Cohen's d)
  cat("Obliczam wielkości efektów (Cohen's d)...\n\n")
  
  effect_sizes_between <- temp_df %>%
  group_by(czas) %>%
  group_split() %>%
  map_dfr(function(df_time) {
    czas_val <- unique(df_time$czas)
    
    # Explicitly extract numeric vectors for each group
    grupy <- unique(df_time$interwencja)
    val1 <- df_time$zmienna[df_time$interwencja == grupy[1]]
    val2 <- df_time$zmienna[df_time$interwencja == grupy[2]]
    
    # Calculate Cohen's d manually or use cohens_d with vectors
    result <- cohens_d(val1, val2, paired = FALSE)
    
    # Add metadata
    result$czas <- czas_val
    result$group1 <- grupy[1]
    result$group2 <- grupy[2]
    
    result
  }) %>%
  mutate(
    magnitude = case_when(
      abs(Cohens_d) < 0.2 ~ "znikomy",
      abs(Cohens_d) < 0.5 ~ "mały",
      abs(Cohens_d) < 0.8 ~ "średni",
      TRUE ~ "duży"
    )
  )
  



  # Połącz wyniki
  pwc_between_full <- pwc_between %>%
  left_join(
    effect_sizes_between %>%
      select(czas, group1, group2, Cohens_d, magnitude),
    by = c("czas", "group1", "group2")
  ) %>%
  mutate(across(where(is.numeric), ~ round(.x, 4)))
  
  print(knitr::kable(pwc_between_full))

  

# 2. Porównania między czasami w każdej grupie
cat("=" %R% 40, "\n")
cat("2. PORÓWNANIA W OBRĘBIE GRUP (zmiany w czasie)\n")
cat("=" %R% 40, "\n\n")

pwc_within <- temp_df %>%
  group_by(interwencja) %>%
  emmeans_test(
    zmienna ~ czas,
    p.adjust.method = "bonferroni",
    detailed = TRUE
  )

# Dodaj wielkości efektów dla porównań w czasie
cat("Obliczam wielkości efektów dla porównań w czasie...\n\n")

effect_sizes_within <- temp_df %>%
  group_by(interwencja, czas) %>%
  summarize(zmienna = list(zmienna), .groups = "drop") %>%
  pivot_wider(names_from = czas, values_from = zmienna) %>%
  group_by(interwencja) %>%
  group_split() %>%
  map_dfr(function(df_group) {
    grupa_val <- df_group$interwencja[1]
    
    # Get column names (time points)
    czasy <- setdiff(names(df_group), "interwencja")
    
    # Calculate effect sizes for all pairs
    pairs <- combn(czasy, 2, simplify = FALSE)
    
    map_dfr(pairs, function(pair) {
      val1 <- unlist(df_group[[pair[1]]])
      val2 <- unlist(df_group[[pair[2]]])
      
      # Calculate paired Cohen's d
      result <- cohens_d(val1, val2, paired = TRUE)
      
      # Add metadata
      result$interwencja <- grupa_val
      result$group1 <- pair[1]
      result$group2 <- pair[2]
      
      result
    })
  }) %>%
  mutate(
    magnitude = case_when(
      abs(Cohens_d) < 0.2 ~ "znikomy",
      abs(Cohens_d) < 0.5 ~ "mały",
      abs(Cohens_d) < 0.8 ~ "średni",
      TRUE ~ "duży"
    )
  )

# Połącz wyniki
pwc_within_summary <- pwc_within %>%
  left_join(
    effect_sizes_within %>%
      select(interwencja, group1, group2, Cohens_d, magnitude),
    by = c("interwencja", "group1", "group2")
  ) %>%
  mutate(across(where(is.numeric), ~ round(.x, 4)))

print(knitr::kable(pwc_within_summary))
  
  # 3. Wizualizacja wielkości efektów
  cat("\nWIZUALIZACJA WIELKOŚCI EFEKTÓW\n\n")
  
  # Wykres dla porównań między grupami
  p_effect_between <- ggplot(effect_sizes_between, aes(x = czas, y = Cohens_d, color = magnitude)) +
  geom_point(size = 4) +
  geom_hline(yintercept = c(-0.8, -0.5, -0.2, 0.2, 0.5, 0.8), 
             linetype = "dashed", alpha = 0.3) +
  labs(
    title = "Wielkości efektów (Cohen's d) - porównania między grupami",
    x = "Punkt czasowy",
    y = "Cohen's d",
    color = "Wielkość efektu"
  ) +
  theme_minimal() +
  theme(axis.text.x = element_text(angle = 45, hjust = 1))

print(p_effect_between)
  
  # Wykres dla porównań wewnątrzgrupowych
  p_effect_within <- ggplot(effect_sizes_within, 
                          aes(x = paste(group1, "→", group2), y = Cohens_d, fill = magnitude)) +
  geom_col() +
  geom_hline(yintercept = c(-0.8, -0.5, -0.2, 0.2, 0.5, 0.8), 
             linetype = "dashed", alpha = 0.3) +
  facet_wrap(~interwencja, scales = "free_x") +
  labs(
    title = "Wielkości efektów (Cohen's d) - porównania w obrębie grup (w czasie)",
    x = "Porównanie",
    y = "Cohen's d",
    fill = "Wielkość efektu"
  ) +
  theme_minimal() +
  theme(axis.text.x = element_text(angle = 45, hjust = 1))

print(p_effect_within)
  
  # 4. Profile plot z przedziałami ufności (emmeans)
  cat("\nPROFILE PLOT Z PRZEDZIAŁAMI UFNOŚCI\n\n")
  
  # Oblicz emmeans
  emm <- emmeans(aov(zmienna ~ interwencja * czas, data = temp_df), 
                 ~ interwencja | czas)
  
  # Wykres profile z emmeans
  p_profile <- emmip(emm, interwencja ~ czas, CIs = TRUE) +
    geom_point(size = 3) +
    labs(
      title = paste0("Średnie brzegowe z 95% CI: ", var),
      x = "Punkt czasowy",
      y = paste0("Średnia ", var),
      color = "Interwencja"
    ) +
    theme_bw() +
    theme(legend.position = "bottom",
          axis.text.x = element_text(angle = 45, hjust = 1))
  
  print(p_profile)
  
} else {
  
  cat("\n✓ Interakcja interwencja:czas NIE jest istotna (p =", round(interaction_p, 4), ")\n")
  cat("Sprawdzam efekty główne...\n\n")
  
  # Sprawdź efekt czasu
  czas_p <- aov.res$ANOVA$p[aov.res$ANOVA$Effect == "czas"]
  
  if(czas_p < 0.05){
    cat("=" %R% 40, "\n")
    cat("EFEKT GŁÓWNY: CZAS (p =", round(czas_p, 4), ")\n")
    cat("=" %R% 40, "\n\n")
    
    # Post-hoc dla czasu
pwc_czas <- temp_df %>%
  emmeans_test(
    zmienna ~ czas, 
    p.adjust.method = "bonferroni",
    detailed = TRUE
  )

# Wielkości efektów - oblicz dla każdej pary czasów
cat("Obliczam wielkości efektów dla porównań w czasie...\n\n")

effect_czas <- temp_df %>%
  pivot_wider(
    id_cols = id_osoby,
    names_from = czas,
    values_from = zmienna
  ) %>%
  {
    czasy <- setdiff(names(.), "id_osoby")
    pairs <- combn(czasy, 2, simplify = FALSE)
    
    map_dfr(pairs, function(pair) {
      val1 <- pull(., pair[1])
      val2 <- pull(., pair[2])
      
      result <- cohens_d(val1, val2, paired = TRUE)
      
      result %>%
        mutate(
          group1 = pair[1],
          group2 = pair[2],
          magnitude = case_when(
            abs(Cohens_d) < 0.2 ~ "znikomy",
            abs(Cohens_d) < 0.5 ~ "mały",
            abs(Cohens_d) < 0.8 ~ "średni",
            TRUE ~ "duży"
          )
        )
    })
  }

pwc_czas_full <- pwc_czas %>%
  left_join(
    effect_czas %>% select(group1, group2, Cohens_d, magnitude),
    by = c("group1", "group2")
  ) %>%
  mutate(across(where(is.numeric), ~round(.x, 4)))

print(knitr::kable(pwc_czas_full))
    
    # Wykres efektu czasu
    p_czas <- temp_df %>%
      group_by(czas) %>%
      summarise(
        mean = mean(zmienna, na.rm = TRUE),
        se = sd(zmienna, na.rm = TRUE) / sqrt(n()),
        .groups = "drop"
      ) %>%
      ggplot(aes(x = czas, y = mean)) +
      geom_line(aes(group = 1), linewidth = 1) +
      geom_point(size = 3) +
      geom_errorbar(aes(ymin = mean - se, ymax = mean + se), width = 0.2) +
      labs(
        title = paste0("Efekt główny czasu: ", var),
        x = "Punkt czasowy",
        y = paste0("Średnia ", var, " ± SE")
      ) +
      theme_bw() +
      theme(axis.text.x = element_text(angle = 45, hjust = 1))
    
    print(p_czas)
  }
  
  # Sprawdź efekt interwencji
  interwencja_p <- aov.res$ANOVA$p[aov.res$ANOVA$Effect == "interwencja"]

if(interwencja_p < 0.05){
  cat("=" %R% 40, "\n")
  cat("EFEKT GŁÓWNY: INTERWENCJA (p =", round(interwencja_p, 4), ")\n")
  cat("=" %R% 40, "\n\n")
  
  # Post-hoc dla interwencji
  pwc_int <- temp_df %>%
    emmeans_test(
      zmienna ~ interwencja, 
      p.adjust.method = "bonferroni",
      detailed = TRUE
    )
  
  # Wielkości efektów - oblicz dla każdej pary grup
  cat("Obliczam wielkości efektów dla porównań między grupami...\n\n")
  
  effect_int <- temp_df %>%
    group_by(interwencja) %>%
    summarize(zmienna = list(zmienna), .groups = "drop") %>%
    {
      grupy <- pull(., interwencja)
      pairs <- combn(as.character(grupy), 2, simplify = FALSE)
      
      map_dfr(pairs, function(pair) {
        val1 <- unlist(filter(., interwencja == pair[1])$zmienna)
        val2 <- unlist(filter(., interwencja == pair[2])$zmienna)
        
        result <- cohens_d(val1, val2, paired = FALSE)
        
        result %>%
          mutate(
            group1 = pair[1],
            group2 = pair[2],
            magnitude = case_when(
              abs(Cohens_d) < 0.2 ~ "znikomy",
              abs(Cohens_d) < 0.5 ~ "mały",
              abs(Cohens_d) < 0.8 ~ "średni",
              TRUE ~ "duży"
            )
          )
      })
    }
  
  pwc_int_full <- pwc_int %>%
    left_join(
      effect_int %>% select(group1, group2, Cohens_d, magnitude),
      by = c("group1", "group2")
    ) %>%
    mutate(across(where(is.numeric), ~round(.x, 4)))
  
  print(knitr::kable(pwc_int_full))
  
  # Wykres efektu interwencji
  p_int <- temp_df %>%
    group_by(interwencja) %>%
    summarise(
      mean = mean(zmienna, na.rm = TRUE),
      se = sd(zmienna, na.rm = TRUE) / sqrt(n()),
      .groups = "drop"
    ) %>%
    ggplot(aes(x = interwencja, y = mean, fill = interwencja)) +
    geom_col(alpha = 0.7) +
    geom_errorbar(aes(ymin = mean - se, ymax = mean + se), width = 0.2) +
    labs(
      title = paste0("Efekt główny interwencji: ", var),
      x = "Interwencja",
      y = paste0("Średnia ", var, " ± SE")
    ) +
    theme_bw() +
    theme(legend.position = "none")
  
  print(p_int)
}
  
  # Jeśli żaden efekt nie jest istotny
  if(czas_p >= 0.05 && interwencja_p >= 0.05){
    cat("\n⚠ Brak istotnych efektów głównych.\n")
    cat("Nie przeprowadzam analiz post-hoc.\n\n")
  }
}
```

### Analiza mocy (post-hoc)


```{r}
cat("=" %R% 40, "\n")
cat("ANALIZA MOCY POST-HOC\n")
cat("=" %R% 40, "\n\n")

# Informacje o próbie
cat("Liczebność grup:\n")
print(temp_df %>% 
        distinct(id_osoby, interwencja) %>% 
        count(interwencja))

cat("\nLiczba pomiarów powtarzanych:", length(unique(temp_df$czas)), "\n")
cat("Całkowita liczba obserwacji:", nrow(temp_df), "\n\n")

# Oblicz wielkości efektów z ANOVA
ges_int <- aov.res$ANOVA$ges[aov.res$ANOVA$Effect == "interwencja"]
ges_czas <- aov.res$ANOVA$ges[aov.res$ANOVA$Effect == "czas"]
ges_interaction <- aov.res$ANOVA$ges[aov.res$ANOVA$Effect == "interwencja:czas"]

cat("Wykryte wielkości efektów (generalized eta squared):\n")
cat("- Interwencja:", round(ges_int, 4), "\n")
cat("- Czas:", round(ges_czas, 4), "\n")
cat("- Interakcja:", round(ges_interaction, 4), "\n\n")

# Konwersja ges na f (dla analizy mocy)
# f = sqrt(ges / (1 - ges))
f_int <- sqrt(ges_int / (1 - ges_int))
f_czas <- sqrt(ges_czas / (1 - ges_czas))
f_interaction <- sqrt(ges_interaction / (1 - ges_interaction))

cat("Wielkości efektów f (dla analizy mocy):\n")
cat("- Interwencja: f =", round(f_int, 4), "\n")
cat("- Czas: f =", round(f_czas, 4), "\n")
cat("- Interakcja: f =", round(f_interaction, 4), "\n\n")

# Interpretacja wielkości efektów f
interpret_f <- function(f_value) {
  if(f_value < 0.10) return("znikomy")
  if(f_value < 0.25) return("mały")
  if(f_value < 0.40) return("średni")
  return("duży")
}

cat("Interpretacja (Cohen):\n")
cat("- Interwencja:", interpret_f(f_int), "\n")
cat("- Czas:", interpret_f(f_czas), "\n")
cat("- Interakcja:", interpret_f(f_interaction), "\n\n")

# Oszacowanie mocy dla wykrytych efektów
library(pwr)

# Liczba grup
k <- length(unique(temp_df$interwencja))
# Liczba pomiarów
n_measures <- length(unique(temp_df$czas))
# Średnia liczebność grupy
n_mean <- mean(table(temp_df %>% distinct(id_osoby, interwencja) %>% pull(interwencja)))

cat("Parametry badania:\n")
cat("- Liczba grup (k):", k, "\n")
cat("- Liczba pomiarów powtarzanych:", n_measures, "\n")
cat("- Średnia liczebność grupy:", round(n_mean, 1), "\n")
cat("- Poziom istotności (alpha):", 0.05, "\n\n")

# Przybliżona moc dla efektu między grupami (interwencja)
# Używamy testu ANOVA one-way jako przybliżenia
tryCatch({
  pwr_between <- pwr.anova.test(
    k = k,
    n = n_mean,
    f = f_int,
    sig.level = 0.05
  )
  
  cat("Oszacowana moc dla efektu INTERWENCJI:\n")
  cat("- Moc (power):", round(pwr_between$power, 4), 
      sprintf("(%.1f%%)", 100 * pwr_between$power), "\n")
  
  if(pwr_between$power < 0.80) {
    cat("  ⚠ Moc < 0.80: badanie może być niedostatecznie mocne\n")
    # Oblicz potrzebną liczebność dla mocy 0.80
    pwr_needed <- pwr.anova.test(
      k = k,
      f = f_int,
      sig.level = 0.05,
      power = 0.80
    )
    cat("  Potrzebna liczebność per grupa dla mocy 0.80:", 
        ceiling(pwr_needed$n), "\n")
  } else {
    cat("  ✓ Moc >= 0.80: wystarczająca do wykrycia tego efektu\n")
  }
}, error = function(e) {
  cat("Nie można obliczyć mocy dla efektu interwencji\n")
})

cat("\n")

# Uwagi dotyczące mocy dla powtarzanych pomiarów
cat("UWAGI:\n")
cat("- Powyższe oszacowanie mocy jest przybliżone\n")
cat("- Modele z powtarzanymi pomiarami mają większą moc niż ANOVA between-subjects\n")
cat("- Moc zależy od korelacji między pomiarami (nie uwzględniona w obliczeniach)\n")

cat("\n", "=" %R% 40, "\n\n")
```


## Podsumowanie wyników 


```{r}
cat("#" %R% 40, "\n")
cat("# PODSUMOWANIE ANALIZY DLA ZMIENNEJ:", toupper(var), "\n")
cat("#" %R% 40, "\n\n")

cat("1. PRÓBA:\n")
cat("   - Osoby z kompletnymi danymi:", n_distinct(temp_df$id_osoby), "\n")
cat("   - Całkowita liczba obserwacji:", nrow(temp_df), "\n")
cat("   - Rozkład per grupa:\n")
print(temp_df %>% distinct(id_osoby, interwencja) %>% count(interwencja))

cat("\n2. ZAŁOŻENIA:\n")
n_norm_violations <- sum(zalozenia_results$normalnosc_per_grupa$shapiro_p < 0.05)
n_levene_violations <- sum(zalozenia_results$homogenicznosc_wariancji$p < 0.05)

if(n_norm_violations == 0) {
  cat("   ✓ Normalność: spełniona\n")
} else {
  cat("   ✗ Normalność: naruszona w", n_norm_violations, "grupach\n")
}

# Check residuals normality safely
if(!is.null(zalozenia_results$normalnosc_reszt) && 
   is.list(zalozenia_results$normalnosc_reszt) &&
   !is.null(zalozenia_results$normalnosc_reszt$p.value)) {
  if(zalozenia_results$normalnosc_reszt$p.value > 0.05) {
    cat("   ✓ Normalność reszt: spełniona\n")
  } else {
    cat("   ✗ Normalność reszt: naruszona\n")
  }
} else {
  cat("   ⚠ Normalność reszt: nie można ocenić\n")
}

if(n_levene_violations == 0) {
  cat("   ✓ Homogeniczność wariancji: spełniona\n")
} else {
  cat("   ✗ Homogeniczność wariancji: naruszona w", n_levene_violations, "punktach\n")
}

cat("\n3. WYNIKI ANOVA:\n")
anova_table <- get_anova_table(aov.res, correction = "auto")
for(i in 1:nrow(anova_table)) {
  effect <- anova_table$Effect[i]
  p_val <- anova_table$p[i]
  ges_val <- anova_table$ges[i]
  sig <- ifelse(p_val < 0.05, "***", "ns")
  
  cat(sprintf("   - %-20s p = %.4f %s (ges = %.3f)\n", 
              paste0(effect, ":"), p_val, sig, ges_val))
}

cat("\n4. INTERPRETACJA:\n")

if(interaction_p < 0.05) {
  cat("   Istotna interakcja interwencja × czas\n")
  cat("   → Efekt interwencji zależy od punktu czasowego\n")
  cat("   → Zobacz szczegółowe porównania post-hoc powyżej\n")
} else {
  cat("   ✓ Brak istotnej interakcji\n")
  
  if(interwencja_p < 0.05) {
    cat("  Istotny efekt główny interwencji\n")
    cat("   → Grupy różnią się niezależnie od czasu\n")
  } else {
    cat("   ✓ Brak efektu głównego interwencji\n")
  }
  
  if(czas_p < 0.05) {
    cat("  Istotny efekt główny czasu\n")
    cat("   → Zmiany w czasie niezależnie od grupy\n")
  } else {
    cat("   ✓ Brak efektu głównego czasu\n")
  }
  
  if(interwencja_p >= 0.05 && czas_p >= 0.05) {
    cat("   → Brak istotnych różnic między grupami ani w czasie\n")
  }
}

cat("\n", "#" %R% 40, "\n\n")
```

