---
title: "Raport zmiennej: interwencja × czas (LMM/ANOVA)"
output:
  html_document:
    toc: true
    toc_depth: 3
    number_sections: true
    df_print: paged
    code_folding: show
params:
  my_param: "adiponektyna_ng_ml"
  data_path: "Dane/2025_07_26_publikacja.xlsx"
  sheet: 1
  summary_dir: "wyniki_robocze/3gr_2pomiary_framework/_summary"
  plots_dir: "wyniki_robocze/3gr_2pomiary_framework/plots"
  do_ancova: true
  meta_row: !r tibble::tibble()  # pojedynczy wiersz z metadanych; przekazywany z notatnika batch
---

> **Ten raport** przedstawia kompletną analizę jednej zmiennej, z diagnostyką, modelami (ANOVA z korekcjami GG/HF oraz LMM), testami post‑hoc z `emmeans`, efektami i wizualizacjami. Kończy się zapisaniem krótkiego podsumowania do CSV, które zbierze notatnik batch.

```{r setup, include=FALSE}
knitr::opts_chunk$set(echo = FALSE, message = FALSE, warning = FALSE)
```

## Pakiety

```{r }
library(tidyverse)
library(janitor)
library(readxl)
library(openxlsx)
library(here)
library(rstatix)     # outliers, levene
library(afex)        # ANOVA z korekcjami GG/HF
library(lme4)
library(lmerTest)    # p-value dla lmer
library(emmeans)
library(effectsize)  # η², d, interpretacje, CI
library(ggpubr)
library(ggforce)
library(ggdist)
library(glue)
library(fs)
```

## Parametry i metadane

```{r }
var <- params$my_param
meta_row <- params$meta_row

# Ustal etykietę i jednostkę – jeśli brak w meta, użyj nazwy kolumny
etykieta  <- meta_row$etykieta  %||% var
jednostka <- meta_row$jednostka %||% NA_character_
transf    <- meta_row$transformacja %||% "none"
domena_dodatnia <- as.logical(meta_row$domena_dodatnia %||% TRUE)
```

## Wczytanie i przygotowanie danych


```{r }
raw <- readxl::read_excel(here::here(params$data_path), sheet = params$sheet) |>
  janitor::clean_names() |>
  filter(!is.na(id_osoby))

# Mapowanie id_pomiaru → czas / interwencja – dopasowane do Twojej logiki
prep <- raw |>
  mutate(
    czas = case_when(
      id_pomiaru %in% c(0, 2, 4) ~ "początek",
      id_pomiaru %in% c(1, 3, 5) ~ "koniec",
      TRUE ~ NA_character_
    ),
    interwencja = case_when(
      id_pomiaru %in% c(0, 1) ~ "trening",
      id_pomiaru %in% c(2, 3) ~ "trening_dieta",
      id_pomiaru %in% c(4, 5) ~ "grupa_kontrolna",
      TRUE ~ NA_character_
    )
  ) |>
  mutate(
    czas = factor(czas, levels = c("początek","koniec")),
    interwencja = factor(interwencja, levels = c("trening","trening_dieta","grupa_kontrolna")),
    id_osoby = paste0(id_osoby, "_", interwencja)
  ) |>
  mutate_if(is.character, factor)

stopifnot(var %in% names(prep))



prep %>% 
  filter(
    interwencja == "trening_dieta",
    czas == "koniec"
    ) %>% 
  select(met_intensywne)
```

### Aplikacja transformacji i walidacje

-   Jeśli `transformacja == "log10"` – zastosujemy `log10()` do wartości dodatnich.
-   Jeżeli `domena_dodatnia == TRUE`, ostrzegamy o wartościach ≤ 0.

```{r include=FALSE}
vec <- prep[[var]]
if (isTRUE(domena_dodatnia) && any(vec <= 0, na.rm = TRUE)) {
  warning(glue("Zmienna {var} zawiera wartości <= 0; sprawdź metadane i LOD."))
}

prep <- prep |>
  mutate(zmienna = {{ vec }}) |>
  mutate(zmienna = case_when(
    transf == "log10" ~ log10(zmienna),
    transf == "loge"  ~ log(zmienna),
    TRUE ~ zmienna
  ))

```

### Zbiór do analizy

Nie wymuszamy kompletnych par; **LMM** poradzi sobie z brakami. Dla **ANOVA** (afex) brakujące przypadki w danym układzie zostaną wykluczone, ale nadal wykorzystamy maksymalnie dostępne dane.

```{r }
df <- prep |>
  select(id_osoby, id_pomiaru, czas, interwencja, zmienna) |>
  drop_na(czas, interwencja)

nrow(df); df |> skimr::skim(zmienna)
```

## Diagnostyka wstępna

### Odstające obserwacje (per komórka układu)

```{r}
outliers <- df |>
  group_by(interwencja, czas) |>
  rstatix::identify_outliers(zmienna)

outliers
```


```{r}
# Dynamiczna interpretacja
if (nrow(outliers) == 0) {
  cat("Nie wykryto obserwacji odstających.\n")
} else {
  n_ext <- sum(outliers$is.extreme, na.rm = TRUE)
  n_out <- nrow(outliers)
  cat(glue::glue(
    "Wykryto {n_out} obserwacji odstających, w tym {n_ext} skrajnych. ",
    "Zweryfikuj merytorycznie (błąd, LOD, artefakt). Obserwacji nie usuwamy automatycznie."
  ))
  
}

```



> **Uwaga interpretacyjna:** wykrywanie odstających jest wrażliwe na liczebności i rozkłady. Obserwacji nie usuwamy automatycznie; należy rozważyć ich zasadność merytorycznie (błąd, LOD, artefakt).

### Jednorodność wariancji (Levene)

```{r}
lev <- rstatix::levene_test(df, zmienna ~ interwencja * czas)
lev
```


```{r}
p_lev <- lev$p %>% min(na.rm = TRUE)
if (p_lev < 0.05) {
  cat(glue::glue(
    "Test Levene'a: p = {scales::pvalue(p_lev)} < 0.05 — wariancje niejednorodne. ",
    "LMM jest bardziej odporny; wyniki ANOVA interpretuj ostrożnie. ",
    "Rozważ transformację (log) lub modele odporne/permutacyjne."
  ))
} else {
  cat(glue::glue(
    "Test Levene'a: p = {scales::pvalue(p_lev)} — brak podstaw do odrzucenia jednorodności wariancji."
  ))
}
```


### Normalność reszt (wstępny model liniowy)

Wstępny model (bez efektów losowych) służy jedynie do diagnostyki reszt.

```{r}
mod_diag <- lm(zmienna ~ interwencja * czas, data = df)
res <- residuals(mod_diag)
shapiro <- shapiro.test(res)
shapiro
```


```{r, fig.height=4}
par(mfrow = c(1,2))
qqnorm(res); qqline(res)
hist(res, main = "Histogram reszt", xlab = "reszty")
par(mfrow = c(1,1))
```

```{r}
p_sh <- shapiro$p.value
if (p_sh < 0.05) {
  cat(glue::glue(
    "Shapiro–Wilk dla reszt: p = {scales::pvalue(p_sh)} < 0.05 — odchylenie od normalności. ",
    "Transformacja (", transf, ") i LMM zwykle łagodzą wpływ."
  ))
} else {
  cat(glue::glue("Shapiro–Wilk dla reszt: p = {scales::pvalue(p_sh)} — normalność nieodrzucona."))
}
```



> **Komentarz:** Shapiro–Wilk na resztach testuje zgodność rozkładu błędów z normalnością. Przy umiarkowanych liczebnościach drobne odchylenia nie muszą istotnie wpływać na wnioski, zwłaszcza przy LMM i porównaniach EMM z estymacją opartą na modelu Gaussa. W razie silnych naruszeń rozważ transformację (zastosowaliśmy) lub modele odporne / permutacyjne.

## Modele statystyczne

### 1) ANOVA z korekcjami GG/HF (afex)

```{r}
afex::afex_options(correction = "GG", es_aov = "ges")

fit_aov <- afex::aov_car(
  zmienna ~ interwencja * czas + Error(id_osoby/czas),
  data = df,
  factorize = FALSE
)

aov_tab <- summary(fit_aov)$univariate.tests
(aov_tab)
```

```{r}
# Efekty (η²g) z CI
eta <- effectsize::eta_squared(fit_aov, partial = FALSE, ci = 0.95)
eta
```

```{r}
# Dynamiczna interpretacja ANOVA
get_p_aov <- function(x, eff){
  if (eff %in% rownames(x)) unname(x[eff, "Pr(>F)"]) else NA_real_
}
p_int_aov  <- get_p_aov(aov_tab, "interwencja:czas")
p_intv_aov <- get_p_aov(aov_tab, "interwencja")
p_time_aov <- get_p_aov(aov_tab, "czas")


cat(glue::glue(
  "ANOVA (afex): interakcja p={scales::pvalue(p_int_aov)}, ",
  "interwencja p={scales::pvalue(p_intv_aov)}, ",
  "czas p={scales::pvalue(p_time_aov)}."
))
```


### 2) Model mieszany (domyślny do wnioskowania)

```{r}
fit_lmm <- lmerTest::lmer(zmienna ~ interwencja * czas + (1|id_osoby), data = df)

anova_lmm <- anova(fit_lmm, type = 3)  # Type III dla interakcji
anova_lmm

# Różne miary efektu – częściowe eta² przez ANOVA z afex już mamy; tu możemy raportować także marginal R2
r2_lmm <- performance::r2_nakagawa(fit_lmm)
r2_lmm
```



```{r}
p_int  <- anova_lmm["interwencja:czas", "Pr(>F)"] %||% NA_real_
p_intv <- anova_lmm["interwencja",      "Pr(>F)"] %||% NA_real_
p_time <- anova_lmm["czas",             "Pr(>F)"] %||% NA_real_

cat(glue::glue(
  "LMM: interakcja p={scales::pvalue(p_int)}, ",
  "interwencja p={scales::pvalue(p_intv)}, ",
  "czas p={scales::pvalue(p_time)}. ",
  "R²_marginal={round(r2_lmm$R2_marginal,3)}, R²_conditional={round(r2_lmm$R2_conditional,3)}."
))

agree <- c(
  sign(p_int_aov  < 0.05) == sign(p_int  < 0.05),
  sign(p_intv_aov < 0.05) == sign(p_intv < 0.05),
  sign(p_time_aov < 0.05) == sign(p_time < 0.05)
)
if (!all(agree, na.rm = TRUE)) {
  cat("\nUwaga: wnioski ANOVA vs LMM częściowo się różnią — **priorytet ma LMM**.")
}
```




> **Rekomendacja praktyczna:** gdy liczebności i braki danych różnią się między grupami, LMM jest bardziej elastyczny. ANOVA (afex) służy jako punkt odniesienia i do sprawdzenia zbieżności wniosków.

## Post‑hoc / EMM

W zależności od tego, czy **interakcja** jest istotna, stosujemy różne porównania:

-   **Interakcja istotna** → porównania grup w ramach poziomów czasu i/lub porównania czasu w ramach grup.
-   **Interakcja nieistotna** → porównania głównych efektów (grup **bez** rozróżniania czasu, czasu z uwzględnieniem zależności w parach).

```{r}
# Ocena istotności interakcji na podstawie LMM
p_int <- anova_lmm["interwencja:czas", "Pr(>F)"] %||% NA_real_

emm_interw_by_time <- emmeans(fit_lmm, ~ interwencja | czas)
pairs_interw_by_time <- pairs(emm_interw_by_time, adjust = "tukey")

emm_time_by_interw <- emmeans(fit_lmm, ~ czas | interwencja)
pairs_time_by_interw <- pairs(emm_time_by_interw, adjust = "bonferroni")

emm_main_interw <- emmeans(fit_lmm, ~ interwencja)
pairs_main_interw <- pairs(emm_main_interw, adjust = "tukey")

emm_main_time <- emmeans(fit_lmm, ~ czas)
pairs_main_time <- pairs(emm_main_time, adjust = "bonferroni")
```

```{r}
p_int
if (!is.na(p_int) && p_int < 0.05) {
  cat("Interakcja istotna – prezentuję porównania w przekrojach.\n")
  pairs_interw_by_time
  pairs_time_by_interw
} else {
  cat("Interakcja nieistotna – prezentuję porównania głównych efektów.\n")
  pairs_main_interw
  pairs_main_time
}
```



```{r}
# Dynamiczne podsumowanie najistotniejszych kontrastów
extract_sig <- function(pairs_obj, label){
  as_tibble(pairs_obj) %>%
    mutate(source = label) %>%
    rename(p = p.value, estimate = estimate) %>%
    filter(!is.na(p)) %>% arrange(p) %>% filter(p < 0.05) %>% slice_head(n = 5)
}

sig_list <- list(
  extract_sig(pairs_interw_by_time, "interwencja|czas"),
  extract_sig(pairs_time_by_interw, "czas|interwencja"),
  extract_sig(pairs_main_interw, "interwencja"),
  extract_sig(pairs_main_time, "czas")
) %>% bind_rows()

if (nrow(sig_list) == 0) {
  cat("Brak istotnych kontrastów po korekcji w zestawach porównań.")
} else {
  sig_list %>% mutate(p_fmt = scales::pvalue(p)) %>% dplyr::select(source, contrast, estimate, p_fmt)
}
```


### Rozmiary efektów i ich interpretacje

Dla porównań parami wyznaczymy **Cohen’s d** z CI.

```{r}
# d dla zmiany w czasie w obrębie każdej interwencji (paired)
# najpierw potrzebny jest zbiór szeroki (początek/koniec w kolumnach)
wide <- df |>
  select(id_osoby, interwencja, czas, zmienna) |>
  pivot_wider(names_from = czas, values_from = zmienna)

cohens_time <- wide |>
  group_by(interwencja) |>
  summarise(
    d = effectsize::cohens_d(koniec, początek, paired = TRUE)$Cohens_d,
    .groups = "drop"
  )
cohens_time
```

## Wizualizacje

0) Boxplot – z adnotacjami p‑value

> Poniżej dwa warianty:
>
> * **Box vs. czas, kolor = interwencja** z testami **paired** (zmiana w czasie w obrębie każdej interwencji).
> * **Box vs. interwencja, kolor = czas** z testami **niezależnymi** (różnice między interwencjami w ramach każdego czasu).
>
> Do adnotacji używamy `rstatix::pairwise_t_test()` oraz `ggpubr::stat_pvalue_manual()`. Wartości są korygowane metodą Bonferroniego. Gdy chcesz pokazać wyniki zgodne z ANOVA/LMM (np. Tukey), użyj wyników `emmeans` w treści raportu, a boxplot traktuj jako ilustrację.

```{r}
# 0A) Porównania CZAS w obrębie każdej interwencji (paired)
pwc_time_within <- df %>%
  group_by(interwencja) %>%
  rstatix::pairwise_t_test(zmienna ~ czas, paired = TRUE,
                           p.adjust.method = "bonferroni", detailed = TRUE) %>%
  rstatix::add_xy_position(x = "czas", dodge = 0.8)

box_czas <- ggpubr::ggboxplot(
  df, x = "czas", y = "zmienna",
  color = "interwencja", palette = "jco", add = "jitter",
  ylab = ifelse(is.na(jednostka), etykieta, paste0(etykieta, " [", jednostka, "]"))
) +
  ggpubr::stat_pvalue_manual(
    pwc_time_within, label = "p.adj.signif", tip.length = 0.01, hide.ns = TRUE
  ) +
  theme_classic()

box_czas
```

```{r}
# 0B) Porównania INTERWENCJA w obrębie każdego czasu (niezależne)
pwc_interw_within_time <- df %>%
  group_by(czas) %>%
  rstatix::pairwise_t_test(zmienna ~ interwencja, paired = FALSE,
                           p.adjust.method = "bonferroni", detailed = TRUE) %>%
  rstatix::add_xy_position(x = "interwencja", dodge = 0.8)

box_interw <- ggpubr::ggboxplot(
  df, x = "interwencja", y = "zmienna",
  color = "czas", palette = "jco", add = "jitter",
  ylab = ifelse(is.na(jednostka), etykieta, paste0(etykieta, " [", jednostka, "]"))
) +
  ggpubr::stat_pvalue_manual(
    pwc_interw_within_time, label = "p.adj.signif", tip.length = 0.01, hide.ns = TRUE
  ) +
  theme_classic()

box_interw
```



### 1) Trajektorie osobnicze + średnie i CI

```{r}
plt_spaghetti <- ggplot(df, aes(x = czas, y = zmienna, group = id_osoby)) +
  geom_line(alpha = 0.25) +
  stat_summary(aes(group = interwencja, color = interwencja), fun = mean, geom = "line", linewidth = 1) +
  stat_summary(aes(color = interwencja), fun.data = mean_cl_normal, geom = "errorbar", width = 0.1) +
  facet_wrap(~ interwencja) +
  theme_classic() +
  labs(title = etykieta, x = "czas", y = ifelse(is.na(jednostka), etykieta, paste0(etykieta, " [", jednostka, "]")))

plt_spaghetti
```

### 2) EMM plot z przedziałami ufności

```{r}
plt_emm <- emmip(fit_lmm, interwencja ~ czas, CIs = TRUE) +
  theme_classic() +
  labs(title = glue("EMM: {etykieta}"), x = "czas", y = "średnia marginalna (±CI)")

plt_emm
```

### 3) QQ‑plot reszt LMM

```{r}
res_lmm <- resid(fit_lmm)
qqnorm(res_lmm); qqline(res_lmm)
```

## Alternatywa: ANCOVA (opcjonalnie)

Modeluje wynik **końcowy** z kontrolą o wartość **początkową**. Często ma większą moc niż analiza zmiany lub prosty test par.

```{r}
if (isTRUE(params$do_ancova)) {
  base_end <- df %>%
    dplyr::select(id_osoby, interwencja, czas, zmienna) %>%
    tidyr::pivot_wider(names_from = czas, values_from = zmienna) %>%
    tidyr::drop_na(początek, koniec)

  fit_ancova <- lm(koniec ~ interwencja + początek, data = base_end)
  anc_tab <- anova(fit_ancova)
  anc_eta <- effectsize::eta_squared(fit_ancova, partial = TRUE, ci = 0.95)

  print(anc_tab); print(anc_eta)

  emm_anc <- emmeans(fit_ancova, ~ interwencja)
  pairs_anc <- pairs(emm_anc, adjust = "tukey")
  print(pairs_anc)

  p_anc <- anc_tab["interwencja", "Pr(>F)"] %||% NA_real_
  if (!is.na(p_anc)) {
    cat(glue::glue(
      "ANCOVA: efekt interwencji p={scales::pvalue(p_anc)}. ",
      "Model kontroluje wartość początkową — zwykle większa moc testu."
    ))
  }
}
```

## Podsumowanie wniosków (narracja)

```{r}
get_p <- function(tab, row_name){
  if (row_name %in% rownames(tab)) unname(tab[row_name, "Pr(>F)"]) else NA_real_
}

p_interakcja  <- get_p(anova_lmm, "interwencja:czas")
p_interwencja <- get_p(anova_lmm, "interwencja")
p_czas        <- get_p(anova_lmm, "czas")

# η²g z afex (może mieć inną numerację wierszy; dopasujemy po Effect)
eta_df <- as.data.frame(eta)
get_eta <- function(effect){
  row <- eta_df |> filter(Parameter == effect)
  if (nrow(row) == 0) return(NA_real_)
  row$Eta2[1]
}

ges_interakcja  <- get_eta("interwencja:czas")
ges_interwencja <- get_eta("interwencja")
ges_czas        <- get_eta("czas")

sig <- function(p) ifelse(is.na(p), "brak danych", ifelse(p < 0.05, "istotny", "nieistotny"))
```

**Wnioski kluczowe:**

- Interakcja interwencja × czas: `r sig(p_interakcja)` (`r scales::pvalue(p_interakcja)`, η²g ≈ `r round(ges_interakcja, 3)`).
- Główny efekt interwencji: `r sig(p_interwencja)` (`r scales::pvalue(p_interwencja)`, η²g ≈ `r round(ges_interwencja, 3)`).
- Główny efekt czasu: `r sig(p_czas)` (`r scales::pvalue(p_czas)`, η²g ≈ `r round(ges_czas, 3)`).
- Jednorodność wariancji (Levene): `r ifelse(p_lev < 0.05, paste0('niejednorodne, p=', scales::pvalue(p_lev)), paste0('OK, p=', scales::pvalue(p_lev)))`.
- Normalność reszt (Shapiro): `r ifelse(p_sh < 0.05, paste0('odchylenie od normalności, p=', scales::pvalue(p_sh)), paste0('OK, p=', scales::pvalue(p_sh)))`.


> **Interpretacja:**  
> • Przy **istotnej interakcji** opieraj wnioski na porównaniach warunkowych (EMM) i trajektoriach.  
> • Przy **braku interakcji** interpretuj efekty główne.  
> • **Rozmiary efektów** (η²g, d) i **CI** są kluczowe dla znaczenia praktycznego.  
> • Gdy Levene wskazuje heterogeniczność wariancji, polegaj głównie na **LMM**; rozważ transformację / modele odporne.  
> • Jeśli ANOVA i LMM różnią się, **priorytet** ma **LMM**.
## Zapis krótkiego podsumowania (dla FDR zbiorczego)

```{r}
summary_row <- tibble(
  zmienna = var,
  p_interakcja = p_interakcja,
  p_interwencja = p_interwencja,
  p_czas = p_czas,
  ges_interakcja = ges_interakcja,
  ges_interwencja = ges_interwencja,
  ges_czas = ges_czas,
  n = nrow(df),
  n_osob = n_distinct(df$id_osoby)
)

fs::dir_create(params$summary_dir)
readr::write_csv(summary_row, fs::path(params$summary_dir, paste0(var, ".csv")))
summary_row
```

## Zapisy wykresów (opcjonalnie)

```{r}
fs::dir_create(params$plots_dir)

ggsave(fs::path(params$plots_dir, paste0(var, "_spaghetti.png")), plt_spaghetti, width = 8, height = 5, dpi = 300)
ggsave(fs::path(params$plots_dir, paste0(var, "_emm.png")), plt_emm, width = 7, height = 5, dpi = 300)
```

## Informacje o sesji

```{r}
# sessionInfo()
```
