---
title: "Batch – analiza biomarkerów: interwencja × czas"
output:
  html_document:
    toc: true
    toc_depth: 3
    number_sections: true
    df_print: paged
    code_folding: show
params:
  # Jeżeli TRUE – wykorzysta równoległość (furrr); w przeciwnym razie sekwencyjnie
  parallel: true
  # Ścieżka do pliku z danymi
  data_path: "Dane/2025_07_26_publikacja.xlsx"
  # Arkusz Excela
  sheet: 1
  # Ścieżka do tabeli metadanych zmiennych (opcjonalnie). Jeśli NA – wykryje automatycznie z danych.
  meta_path: "Dane/meta_auto.xlsx"
  # Katalog wyjściowy na raporty HTML
  out_dir: "wyniki_robocze/3gr_2pomiary_framework"
  # Nazwa podkatalogu na podsumowania CSV
  summary_dir: "_summary"
  # Czy wykonywać także alternatywną analizę ANCOVA (koniec ~ grupa + początek)
  do_ancova: true
---

> **Cel notebooka**: zautomatyzować uruchamianie raportów dla wielu zmiennych biologicznych/biochemicznych, zebrać wyniki do jednej tabeli, skorygować p‑value metodą FDR (Benjamini–Hochberg) oraz wygenerować stronę indeksową z linkami do raportów jednostkowych.
>
> **Najważniejsze zmiany względem poprzedniej wersji**:
>
> -   przejście na **afex** (ANOVA z korekcjami GG/HF) oraz **LMM (lmerTest)** – lepsza obsługa braków danych,
> -   diagnostyka założeń na **resztach modelu**,
> -   centralne **FDR** dla wszystkich zmiennych,
> -   **metadane** zmiennych (etykiety, jednostki, transformacje),
> -   konsekwentne zwracanie wyników jako **tibble** i **zapisy do CSV**.

```{r setup, include=FALSE}
knitr::opts_chunk$set(echo = TRUE, message = FALSE, warning = FALSE)
```

## Pakiety

```{r}
library(tidyverse)
library(janitor)
library(readxl)
library(openxlsx)
library(here)
library(rmarkdown)
library(glue)
library(fs)
library(purrr)
library(furrr)        # równoległość
library(rlang)
```

## Konfiguracja ścieżek i katalogów

```{r}
here::i_am("szablony_analiz/anova_rm/3gr_2pomiary/new_version_obliczenia_zbiorcze.Rmd")
out_dir      <- here::here(params$out_dir)
summary_dir  <- fs::path(out_dir, params$summary_dir)
reports_dir  <- fs::path(out_dir, "raporty")
plots_dir    <- fs::path(out_dir, "plots")
log_dir      <- fs::path(out_dir, "logs")

fs::dir_create(c(out_dir, summary_dir, reports_dir, plots_dir, log_dir))
```

## Wczytanie danych surowych

```{r}
raw <- readxl::read_excel(here::here(params$data_path), sheet = params$sheet) |>
  janitor::clean_names() |>
  filter(!is.na(id_osoby))

names(raw)
```

## Metadane zmiennych

Metadane powinny zawierać kolumny (minimalnie):

-   `nazwa_kolumny` – dokładna nazwa kolumny w danych,
-   `etykieta` – czytelna nazwa do raportu,
-   `jednostka` – np. `ng/mL`, `mmol/L`, `kg` itp.,
-   `transformacja` – np. `none`, `log10`, `loge`,
-   `domena_dodatnia` – `TRUE` jeśli wartości muszą być \> 0 (ułatwia walidację),
-   (opcjonalnie) `lod` – granica oznaczalności.

Jeżeli pliku z metadanymi brak, utworzymy szkic automatycznie i zapiszemy go do `meta_auto.xlsx`.

```{r}
meta_path <- params$meta_path
if (is.na(meta_path) || !fs::file_exists(here::here(meta_path))) {
  message("Nie znaleziono metadanych – tworzę szkic na podstawie danych...")
  numeric_cols <- raw |>
    select(where(is.numeric)) |>
    select(-id_pomiaru) |>
    names()
  meta <- tibble(
    nazwa_kolumny = numeric_cols,
    etykieta = numeric_cols,
    jednostka = NA_character_,
    transformacja = "none",
    domena_dodatnia = TRUE,
    lod = NA_real_
  )
  auto_meta_path <- here::here("Dane", "meta_auto.xlsx")
  openxlsx::write.xlsx(meta, auto_meta_path, overwrite = TRUE)
  message("Zapisano szkic metadanych: ", auto_meta_path)
} else {
  meta <- readxl::read_excel(here::here(meta_path)) |>
    janitor::clean_names()
}

# Prosta funkcja pobierająca metadane dla zmiennej
get_meta <- function(var) {
  meta |>
    filter(nazwa_kolumny == var) |>
    slice(1)
}
```

## Przygotowanie listy zmiennych do analizy

```{r}
# wszystkie zmienne numeryczne dostępne w danych, które mają metadane
vars_all <- intersect(names(raw), meta$nazwa_kolumny) |>
  setdiff(c("id_osoby", "id_pomiaru"))

length(vars_all)
head(vars_all)
```

> Możesz ograniczyć analizę np. do podzbioru zmiennych przez `vars_all <- c("blonnik_mcal", "blonnik_mj")`.

## Funkcja renderująca raport dla pojedynczej zmiennej

Każdy raport **zapisze** dodatkowo plik CSV z podsumowaniem (`_summary/<zmienna>.csv`), który później zbierzemy globalnie.

```{r}
render_one <- function(var){
  meta_row <- get_meta(var)
  out_file <- fs::path(reports_dir, paste0(var, ".html"))

  render(
    input = here::here("szablony_analiz/anova_rm/3gr_2pomiary/new_version_szablon_two_way_interwencja_czas.Rmd"),
    output_file = out_file,
    params = list(
      my_param = var,
      data_path = params$data_path,
      sheet = params$sheet,
      summary_dir = summary_dir,
      plots_dir = plots_dir,
      do_ancova = params$do_ancova,
      meta_row = meta_row
    ),
    quiet = TRUE
  )

  tibble(zmienna = var, plik = out_file)
}
```

## Uruchomienie – sekwencyjnie lub równolegle

```{r}
if (isTRUE(params$parallel)) {
  plan(multisession)
  log_path <- fs::path(log_dir, paste0("render_log_", format(Sys.time(), "%Y%m%d_%H%M%S"), ".txt"))
  cat("Start renderu: ", as.character(Sys.time()), file = log_path, sep = "\n")
  results <- future_map_dfr(vars_all, safely(render_one))
} else {
  results <- map_dfr(vars_all, ~ render_one(.x)) |> mutate(error = NA)
}
```

Jeśli w trybie równoległym wystąpią błędy, pojawią się w kolumnie `result$error`. Można je przejrzeć i ponowić render tylko dla tych zmiennych.

```{r}
# Rozpakuj listę results, jeżeli użyto safely()
# if ("result" %in% names(results)) {
#   ok <- results |>
#     mutate(zmienna = map_chr(result, ~ .x$zmienna %||% NA_character_),
#            plik = map_chr(result, ~ .x$plik %||% NA_character_),
#            error = map_chr(error, ~ if (is.null(.x)) NA_character_ else as.character(.x))) |>
#     select(zmienna, plik, error)
# } else {
#   ok <- results
# }
# 
# ok |> arrange(zmienna) |> head()
```

## Zbiorcze podsumowanie i FDR

Każdy raport zapisuje `_summary/<zmienna>.csv` z kolumnami: `zmienna`, `p_interakcja`, `p_czas`, `p_interwencja`, `ges_*`, liczebności itd. Zbierzemy te pliki i skorygujemy p‑value metodą BH.

```{r}
sum_files <- fs::dir_ls(summary_dir, glob = "*.csv")
all_summaries <- map_dfr(sum_files, readr::read_csv, show_col_types = FALSE)

all_fdr <- all_summaries |>
  mutate(
    q_interakcja   = p.adjust(p_interakcja,   method = "BH"),
    q_czas         = p.adjust(p_czas,         method = "BH"),
    q_interwencja  = p.adjust(p_interwencja,  method = "BH"),
    .after = p_interwencja
  ) |>
  arrange(q_interakcja, q_czas, q_interwencja)

openxlsx::write.xlsx(all_fdr, fs::path(out_dir, "podsumowanie_FDR.xlsx"), overwrite = TRUE)
readr::write_csv(all_fdr, fs::path(out_dir, "podsumowanie_FDR.csv"))

all_fdr |> slice_head(n = 20)
```

## Indeks raportów HTML

Utworzymy prostą stronę z linkami.

```{r}
index_path <- fs::path(out_dir, "index.html")

index_tbl <- all_fdr |>
  mutate(
    raport = fs::path("raporty", paste0(zmienna, ".html")),
    link = glue('<a href="{raport}">{zmienna}</a>')
  ) |>
  select(zmienna, link, starts_with("p_"), starts_with("q_"), starts_with("ges"))

html_table <- knitr::kable(index_tbl, format = "html", table.attr = 'class="table"', escape = FALSE)

html_page <- glue::glue(
'<!DOCTYPE html>
<html lang="pl">
<head>
<meta charset="utf-8"/>
<title>Indeks raportów – interwencja × czas</title>
<style>body{{font-family:system-ui,Segoe UI,Helvetica,Arial,sans-serif;margin:2rem;}} table{{border-collapse:collapse;width:100%;}} th,td{{border:1px solid #ddd;padding:8px;}} th{{background:#f5f5f5;}} tr:nth-child(even){{background:#fafafa;}}</style>
</head>
<body>
<h1>Indeks raportów</h1>
<p>Data generacji: {format(Sys.time(), "%Y-%m-%d %H:%M:%S")}</p>
{html_table}
</body>
</html>')

writeLines(html_page, index_path)
index_path
```

## Informacje o sesji

```{r}
# si_path <- fs::path(out_dir, "sessionInfo.txt")
# writeLines(capture.output(sessionInfo()), si_path)
# si_path
```

------------------------------------------------------------------------
